臺灣高等法院刑事判決
108年度上訴字第827號
上  訴  人  臺灣宜蘭地方檢察署檢察官
上  訴  人  
即  被  告  李金霖



選任辯護人  蘇宏杰律師
            黃三榮律師
            楊永芳律師
上  訴  人  
即  被  告  陳釗美



選任辯護人  程昱菁律師
上  訴  人  
即  被  告  申菁菁


選任辯護人  游敏傑律師
上列上訴人因被告詐欺案件，不服臺灣宜蘭地方法院106年度訴
字第214號，中華民國107年12月19日第一審判決（起訴案號：臺
灣宜蘭地方檢察署106年度偵字第2240號、第3397號），提起上
訴，本院判決如下：
    主  文
原判決關於李金霖、陳釗美、申菁菁有罪部分，均撤銷。
李金霖犯三人以上共同詐欺取財罪，處有期徒刑壹年參月，緩刑
貳年。
陳釗美犯三人以上共同詐欺取財罪，處有期徒刑壹年貳月，緩刑
貳年。
申菁菁犯三人以上共同詐欺取財罪，處有期徒刑壹年參月，緩刑
貳年。
其他上訴駁回。
    事  實
一、李金霖（自稱李得仕)為陳金助、李淑鸞（均由檢察官另行
    偵辦）所營「淨水琉璃」農場之經銷商，亦與其妻陳釗美在
    臺北市中正區公館水花園有機市集擺攤販賣「淨水琉璃」農
    場之商品，李金霖另架設「淨水琉璃睡蓮有機農場」網站，
    販售睡蓮原精、活力素、阿淨水、種子胎盤素、晶膜、睡蓮
    花茶、睡蓮放鬆精油等商品，復以使用「Curtiss Lee」臉
    書帳號，及不定期舉辦「蓮花茶會」之方式，分享上開「淨
    水琉璃」農場產品使用心得，陳釗美則負責處理「蓮花茶會
    」報名之事宜，亦擔任講者參與分享上開「淨水琉璃」農場
    產品使用心得之活動，而李金霖、陳釗美夫妻2人即共同販
    售上開「淨水琉璃」農場產品。另申菁菁於宜蘭縣頭城鎮經
    營「菁菁美容精品」工作室，並使用上開「淨水琉璃」農場
    之商品為客人為美容及身體按摩，亦曾參與李金霖及陳釗美
    舉辦之「蓮花茶會」擔任講者分享活動。李金霖先於民國10
    6年1月15日，在其於新北市○○區○○街000號6樓所舉辦之蓮花
    茶會中，認識温鈞樺（英文名：Jessica），並得知温鈞樺
    罹患乳癌已末期，經李金霖之建議，温鈞樺即先購買睡蓮花
    茶、活力素及精華液或胚胎晶膜等商品使用，李金霖告知温
    鈞樺可將精華液、胚胎晶膜用在乳房傷口上，以減輕痛苦，
    李金霖復向温鈞樺表示蓮花產品要自己體會，若有喜歡蓮花
    產品，其將帶温鈞樺前往認識申菁菁，讓申菁菁協助温鈞樺
    身體可以更好，進而於106年1月26日，由李金霖帶温鈞樺至
    申菁菁位於宜蘭縣○○鎮○○路000號住處及工作室，李金霖、
    陳釗美、申菁菁均明知上開「淨水琉璃」農場商品對癌症並
    無療效，竟共同意圖為自己不法之所有，基於詐欺取財之犯
    意聯絡，推由申菁菁以按摩推拿及搭配飲食、睡眠，提供癌
    細胞最不喜歡的正能量，輔以睡蓮原精之使用，可使其惡性
    腫瘤轉化為良性纖維組織，隨後即可接受手術切除腫瘤之詐
    術，使温鈞樺陷於錯誤，而於106年1月26日至2月1日、2月5
    日至10日間，住宿在申菁菁上址住處，其間，陳釗美亦前往
    申菁菁上址住處，協助温鈞樺清潔患部、換藥，致温鈞樺即
    於如附表所示之時間，先後向李金霖、陳釗美購買如附表所
    示之睡蓮原精、種子胎盤素、阿淨水、精華液等產品，並接
    續以現金、信用卡（歐付寶及PAYPAL），支付新臺幣（下同
    ）計937,228元（詳如附表備註欄所載，起訴書誤植為1,005
    ,870元），復推由申菁菁在温鈞樺患部滴用阿淨水、精華液
    ，並以睡蓮原精、種子胎盤素給温鈞樺服用，再輔以按摩推
    拿等並無實際療效之方式，另向温鈞樺收取80,000元，而分
    別詐得前揭款項。至106年2月1日，温鈞樺因無資力繼續購
    買蓮花產品，遂於106年2月2日、4日分別以郵電向家人、朋
    友借款未果，106年2月10日後即返家，幾經家人催促方返回
    醫院就診，嗣於106年3月7日始入住臺北醫學大學附設醫院
    （下稱臺北醫院），旋於106年3月26日過世。
二、案經被害人温鈞樺之姊温翠蘋訴由臺灣宜蘭地方檢察署檢察
    官偵查起訴。 
    理  由
甲、有罪部分：
壹、證據能力之認定部分：
一、按刑事訴訟法採行直接審理原則及言詞審理原則，並保障被
    告之反對詰問權，於刑事訴訟法第159 條第1 項明定被告以
    外之人於審判外之言詞或書面陳述，除法律有規定者外，原
    則上不得作為證據。然為兼顧現實需要及真實之發現，乃本
    於例外從嚴之立場，許於具備必要性及可信性之特別情況下
    ，例外地承認其有證據能力。而被告以外之人於檢察事務官
    、司法警察官或司法警察調查中所為之陳述，基於實體發現
    真實之訴訟目的，依第159 條之2 規定，如與審判中之陳述
    不符時，經比較結果，其先前之陳述，相對具有較可信之特
    別情況，且為證明犯罪事實存否所必要者，或於審判中有第
    159 條之3 各款情形之一，經證明其調查中所為陳述具有可
    信之特別情況，且為證明犯罪事實之存否所必要者，則例外
    地賦與證據能力。次按刑事訴訟法第159 條之1 所規定被告
    以外之人於偵查中向檢察官所為之陳述，除顯有不可信之情
    況者外，得為證據。其立法理由係以偵查中對被告以外之人
    所為之偵查筆錄，或被告以外之人向檢察官所提之書面陳述
    ，性質上均屬傳聞證據，且常為認定被告有罪之證據，自理
    論上言，如未予被告反對詰問、適當辯解之機會，一律准其
    為證據，似與當事人進行主義之精神不無扞格之處，對被告
    之防禦權亦有所妨礙，然刑事訴訟法規定檢察官代表國家偵
    查犯罪、實施公訴，依法有訊問被告、證人、鑑定人之權，
    且實務運作時，偵查中檢察官向被告以外之人所取得之陳述
    ，原則上均能遵守法律規定，不致違法取供，其可信性甚高
    ，為兼顧理論與實務，而對被告以外之人於偵查中向檢察官
    所為之陳述，除顯有不可信之情況者外，得為證據。乃同法
    第159 條第1 項所謂得作為證據之「法律有規定者」之一，
    為有關證據能力之規定，係屬於證據容許性之範疇。而被告
    之反對詰問權係指訴訟上被告有在公判庭當面詰問證人，以
    求發現真實之權利，此與證據能力係指符合法律所規定之證
    據適格，而得成為證明犯罪事實存在與否之證據資格，性質
    上並非相同。
二、茲就本案公訴人引為證明被告李金霖、陳釗美、申菁菁犯罪
    事實之證據方法，關於證據能力認定如下：
（一）證人陳金助、李淑鸞、温翠蘋、江柔儀於警詢中所為陳述
      ，為被告以外之人於審判外之陳述，屬傳聞證據，而被告
      李金霖之辯護人於本院準備程序中就證人陳金助、李淑鸞
      、温翠蘋、江柔儀於警詢中陳述之證據能力提出爭執（見
      本院卷一第306頁），本院審酌該陳述作成之狀況，並考
      量證人陳金助、李淑鸞、温翠蘋、江柔儀於原審、本院審
      理時業經傳喚到庭作證，並經具結，復經檢、辯雙方為交
      互詰問，因認上開證人於警詢中所為之陳述，尚與刑事訴
      訟法第159 條之2 或第159 條之3 所定情形不相符合，復
      查無其他得例外取得證據能力之法律依據，前開證據方法
      應予排除，不得作為本案證明被告有罪之依據。
（二）再按被告以外之人於偵查中向檢察官所為之陳述，除顯有
      不可信之情況者外，得為證據，刑事訴訟法第159 條之1 
      第2 項定有明文。蓋現行法之檢察官仍有訊問被告、證人
      及鑑定人之權限，其應踐行之程序又多有保障被告或被害
      人之規定，證人、鑑定人於偵查中亦均須具結，就刑事訴
      訟而言，其司法屬性甚高；而檢察官於偵查程序取得之供
      述證據，其過程復尚能遵守法令之規定，是其訊問時之外
      部情況，積極上具有某程度之可信性，除消極上顯有不可
      信之情況者外，均得為證據。故主張其為不可信積極存在
      之一方，自應就此欠缺可信性外部保障之情形負舉證責任
      （最高法院98年度台上字第2904號判決意旨參照）。從而
      ，被告以外之人前於偵查中，經具結後所為證述，除反對
      該項供述具有證據能力之一方，已釋明「顯有不可信之情
      況」之理由外，皆得為證據。證人陳金助、李淑鸞、温翠
      蘋、温為道、江柔儀在偵查中所為之證述，性質上雖屬傳
      聞證據，而被告李金霖之辯護人於本院準備程序中亦就證
      人陳金助、李淑鸞、温翠蘋、温為道、江柔儀於偵查中陳
      述之證據能力提出爭執（見本院卷一第306 頁），惟證人
      陳金助、李淑鸞、温翠蘋、温為道、江柔儀於偵查時，係
      以證人之身分，經檢察官告以具結之義務及偽證之處罰，
      經其等具結，而於負擔偽證罪之處罰心理下所為，係經以
      具結擔保其等證述之真實性。又證人陳金助、李淑鸞、温
      翠蘋、温為道、江柔儀於檢察官訊問時，並無證據顯示係
      遭受強暴、脅迫、詐欺、利誘等外力干擾情形，或在影響
      其等心理狀況致妨礙其等自由陳述等顯不可信之情況下所
      為。從而，證人陳金助、李淑鸞、温翠蘋、温為道、江柔
      儀於偵訊時之陳述，既無顯不可信之情況，依上開說明，
      自有證據能力。
（三）被告李金霖、陳釗美之辯護人復於本院準備程序爭執被害
      人温鈞樺寄給告訴人温翠蘋電子郵件2封（寄件日分別為1
      06年2月2日、2月4日）之翻拍照片（見106年度偵字第224
      0號一第137至145頁）之證據能力（見本院卷一第309 頁
      、第350頁），惟按刑事訴訟法第159 條之4 規定「除前
      三條之情形外，下列文書亦得為證據：一、除顯有不可信
      之情況外，公務員職務上製作之紀錄文書、證明文書。二
      、除顯有不可信之情況外，從事業務之人於業務上或通常
      業務過程所須製作之紀錄文書、證明文書。三、除前二款
      之情形外，其他於可信之特別情況下所製作之文書。」，
      又刑事訴訟法於傳聞排除法則之下，基於人類生活之體驗
      ，認為某些傳聞證據具有本質上可信賴性，因而建立證據
      容許之例外，即賦予具有本質上可信賴性之傳聞證據有證
      據能力，該法第一百五十九條之四之規定即屬此類。而此
      類容許之例外，因須賴人類長期體驗，法律難以預先列舉
      殆盡，故該條於第一款、第二款例示規定之外，並於第三
      款為概括規定。是紀錄文書不論符合該條第二款通常業務
      過程所須製作之紀錄文書或第三款概括容許之紀錄文書，
      均得作為證據（最高法院101 年度台上字第4363號判決意
      旨參照）。再者，基於備忘之目的而製作之文書，固係審
      判外陳述，惟若屬基於備忘之目的而製作，文書本質上具
      有其固有之可信賴性，證據法莫不賦予證據能力，又賦予
      此種備忘文書之證據能力，應屬刑事訴訟法第一百五十九
      條之四第三款傳聞例外，與同條第二款賦予日常例行性業
      務製作之文書證據能力，尚有區別（最高法院99年度台上
      字第2210號判決意旨參照）。故證人於記憶猶新之際，曾
      正確做成之備忘錄或紀錄，屬傳聞法則之例外，容許作為
      證據。而觀諸上開電子郵件2封之翻拍照片之內容，核與
      證人温翠蘋之證述情節均相符，且其中亦有記載被害人温
      鈞樺當時接受評估，預計治療期間等情形，足證前揭電子
      郵件所載係有關被害人温鈞樺於上開時間，
　　　住宿在被告申菁菁上址住處接受評估，預計治療期間之相
      關內容事項，當屬被害人温鈞樺於記憶猶新之際所做成，
      並寄送予證人温翠蘋之備忘錄，應屬傳聞例外，而上開電
      子郵件2封係證人温翠蘋於106年4月6日至臺灣宜蘭地方檢
      察署作證時當庭提出後翻拍附卷（見106年度偵字第2240
      號卷一第131頁），亦證稱上開電子郵件2封係由被害人温
      鈞樺所寫寄送給伊，其真實性即無庸置疑；再上開電子郵
      件2封既係由被害人温鈞樺所製作並寄送予證人温翠蘋，
      且該記載係屬於備忘性質過程準確之記載。況被害人温鈞
      樺於製作後寄送證人温翠蘋之際，顯然未曾想到日後將作
      為本案之證據，被害人温鈞樺於製作時記憶鮮明，又無預
      見日後可能被提供作為證據而有不實登載之動機，故其記
      載內容不實之可能性極微，本院依上開規定認上開電子郵
      件2封，並無不可信之情況，依刑事訴訟法第159 條之4 
      第3 款之規定，認有證據能力，故被告李金霖、陳釗美之
      辯護人認上開電子郵件2封之翻拍照片無證據能力乙節，
      尚難認足取。
三、復按「被告以外之人於審判外之陳述，雖不符刑事訴訟法第
    159 條之1 至第159 條之4 之規定，而經當事人於審判程序
    同意作為證據，法院審酌該言詞陳述或書面陳述作成時之情
    況，認為適當者，亦得為證據。當事人、代理人或辯護人於
    法院調查證據時，知有刑事訴訟法第159 條第1 項不得為證
    據之情形，而未於言詞辯論終結前聲明異議者，視為有前項
    之同意」，刑事訴訟法第159 條之5 定有明文。而刑事訴訟
    法第159 條之5 立法意旨，在於確認當事人對於傳聞證據有
    處分權，得放棄反對詰問權，同意或擬制同意傳聞證據可作
    為證據，屬於證據傳聞性之解除行為，如法院認為適當，不
    論該傳聞證據是否具備刑事訴訟法第159 條之1 至第159 條
    之4 所定情形，均容許作為證據，不以未具備刑事訴訟法第
    159 條之1 至第159 條之4 所定情形為前提。此揆諸「若當
    事人於審判程序表明同意該等傳聞證據可作為證據，基於證
    據資料愈豐富，愈有助於真實發見之理念，此時，法院自可
    承認該傳聞證據之證據能力」立法意旨，係採擴大適用之立
    場。蓋不論是否第159條之1 至第159 條之4 所定情形，抑
    當事人之同意，均係傳聞之例外，俱得為證據，僅因我國尚
    非採澈底之當事人進行主義，故而附加「適當性」之限制而
    已，可知其適用並不以「不符前四條之規定」為要件（最高
    法院104 年度第3 次刑事庭會議決議參照）。經查，除前述
    本院認定無證據能力，不得作為證據之證據方法，及被告3
    人之辯護人有爭執證據能力部分外，本件以下所引用卷內其
    他證據資料（包括供述及非供述證據），並無證據證明係公
    務員違背法定程序所取得，且檢察官、被告3人及其等辯護
    人於本院準備程序均表示不爭執證據能力（見本院卷一第29
    6頁至第322 頁、第338至356頁、第476至505頁），迄言詞
    辯論終結前均未聲明異議。本院審酌上開證據資料製作時之
    情況，尚無違法取得及證明力明顯過低之瑕疵，認以之作為
    證據應屬適當，且上開各該證據均經本院於審判期日依法進
    行證據之調查、辯論，被告3人於訴訟上之防禦權，已受保
    障，故上開證據資料均有證據能力。
四、至被告李金霖之辯護人於本院準備程序另爭執被告李金霖手
    機內與温鈞樺Line對話紀錄等項證據之證據能力（見本院卷
    一第296 至322頁）；被告陳釗美之辯護人於本院準備程序
    另爭執被告李金霖交予温翠蘋手寫「第一個月。啟動配備」
    之紙條等項證據之證據能力（見本院卷一第338至第356 頁
    ）；被告申菁菁之辯護人於本院準備程序另爭執同案被告李
    金霖於警詢時陳述之證據能力（見本院卷一第296 至322 頁
    ），惟因本院並未以之作為本案證明被告3人犯罪事實之證
    據，故不予論述其證據能力，附此說明。
貳、認定被告犯罪事實所憑之證據及理由：
一、訊據被告李金霖固坦認被告陳釗美為伊之配偶，陳金助、李
    淑鸞經營「淨水琉璃」農場，而伊有在臺北市中正區公館水
    花園有機市集擺攤販賣「淨水琉璃」農場之商品，亦有架設
    「淨水琉璃睡蓮有機農場」網站，及使用「Curtiss Lee」
    臉書帳號，並不定期舉辦「蓮花茶會」，分享上開「淨水琉
    璃」農場產品使用心得。且伊於106年1月15日，在其於新北
    市新莊區所舉辦之蓮花茶會中，認識罹患乳癌已末期之被害
    人温鈞樺，復於106年1月26日，與被害人温鈞樺約在被告申
    菁菁上址工作室碰面，而被害人温鈞樺於106年1月26日至2
    月1日、2月5日至10日間，有住宿在被告申菁菁上址住處，
    被害人温鈞樺並有向伊購買如附表所示之商品及給付如附表
    所示之金額等情；被告陳釗美供承伊有去臺北市中正區公館
    水花園有機市集，而伊會處理「蓮花茶會」報名之事宜，亦
    有1次擔任講者參與分享上開「淨水琉璃」農場產品使用心
    得之活動，伊於106年1月26日，幫忙買敷料拿去被告申菁菁
    上址工作室時，得知被害人温鈞樺罹患癌症，並第一次見到
    被害人温鈞樺等節；被告申菁菁則供稱伊於宜蘭縣頭城鎮經
    營「菁菁美容精品」工作室，並使用上開「淨水琉璃」農場
    之商品為客人做臉，亦曾1次參與被告李金霖及陳釗美舉辦
    之「蓮花茶會」擔任講者分享活動。伊於106年1月26日，在
    伊上址工作室見到被害人温鈞樺，當時才得知被害人温鈞樺
    得癌症，被害人温鈞樺於106年1月26日至2月1日、2月5日至
    10日間，有住宿在伊上址住處，且伊因幫被害人温鈞樺按摩
    ，而向被害人温鈞樺收取80,000元等情在卷（均見本院卷三
    第184至187頁），惟均矢口否認有何三人以上共同詐欺取財
    犯行，而被告3人及其等辯護人分別執以下列情詞置辯：
（一）被告李金霖部分：
（１）被告李金霖辯稱：伊自始至終都沒有宣稱蓮花產品可以治
      療癌症，也沒有告訴被害人温鈞樺說可以消炎等。伊因為
      聽過被告申菁菁分享案例，才會告知被害人温鈞樺去見被
      告申菁菁，伊只想幫助被害人温鈞樺，產品的使用不是伊
      推薦的，伊沒有要求被害人温鈞樺買任何產品，因為被告
      申菁菁建議使用的產品中，蓮花原精屬於價格較高之產品
      ，當時伊有表達不一定要嘗試，但後來伊秉持著幫助被害
      人温鈞樺的心，先墊款向公司購買產品等語。
（２）辯護意旨辯以：被告李金霖係於106年1月15日於蓮花茶會
      始認識被害人温鈞樺，當日並未向被害人温鈞樺稱「淨水
      琉璃」之蓮花可治療癌症云云。被告係因先前曾聽被告申
      菁菁分享理療癌症病患之相關案例，且主觀上亦相信之，
      故當被害人温鈞樺告知受癌症纏身時，乃將被告申菁菁介
      紹給予被害人温鈞樺，希望能提供被害人温鈞樺些許協助
      。被告李金霖無理療癌症之相關經驗，因此被告申菁菁向
      被害人温鈞樺分享經驗時，被告李金霖僅純粹陪同被害人
      温鈞樺一同聆聽、學習被告申菁菁之經驗，則被告李金霖
      主觀上既相信被告申菁菁，衡諸常理，縱被告申菁菁於10
      6年1月25日有對被害人温鈞樺為相關說明，被告李金霖亦
      不可能予以駁斥、勸阻或婉勸，則不論被告申菁菁之說明
      是否構成詐欺，被告李金霖實未對被害人温鈞樺為詐欺行
      為。被告申菁菁同為「淨水琉璃」之經銷商，其建議被害
      人温鈞樺除進行理療外，亦需搭配「淨水琉璃」之蓮花產
      品，僅因被害人温鈞樺係被告李金霖之客戶，故被害人温
      鈞樺才會向被告李金霖購買，而被告李金霖對被害人温鈞
      樺並未為任何推銷產品之行為，僅被動依照被害人温鈞樺
      指定之品項及數量出貨，當更無對被害人温鈞樺實行任何
      詐術可言，若被告李金霖真會向消費者宣傳蓮花產品可治
      療癌症，依經驗法則，被告李金霖應亦會向其他消費者為
      相同或相類之表示，不可能僅單單向被害人温鈞樺為之，
      然證人江柔儀、張蓮屏、蕭嫣嵐、陳釗美、袁同台及廖邨
      德等人均證稱被告李金霖未向消費者有為如此表示，且均
      表示產品親身使用效果不錯。況依照睡蓮之研究記載，睡
      蓮確實對於腫瘤、發炎等有所助益，被告李金霖主觀上實
      係信任「淨水琉璃」負責人陳金助、李淑鸞夫婦對於睡蓮
      知識之教導、相關研究文獻及其他消費者之心得回饋等，
      進而相信「淨水琉璃」之蓮花產品，對身心均屬有益，被
      告李金霖自己亦花數十萬元購買產品，且被告李金霖除讓
      被害人温鈞樺先賒帳體驗、購買產品外，甚至事後無條件
      讓被害人温鈞樺退貨，在利潤已微薄之情形下還提供被害
      人温鈞樺折扣及負擔刷卡成本，故被告李金霖主觀上並無
      詐欺故意及不法所有意圖。又被害人温鈞樺自始至終均未
      曾指訴遭被告李金霖詐欺，甚至於臨終前表示睡蓮確實讓
      她感受到生命平靜，並非係為治療癌症或因被告李金霖有
      何欺罔行為而向被告李金霖購買睡蓮產品，故被害人温鈞
      樺親身使用蓮花產品後，確實認為蓮花對其身體及心靈均
      有所助益，而顯未陷於錯誤或受有損害。且被告李金霖與
      被告申菁菁、陳釗美間，並無任何犯意聯絡或行為分擔，
      自非屬共同正犯等詞。
（二）被告陳釗美部分：
（１）被告陳釗美辯稱：伊有去臺北市中正區公館水花園有機市
      集，但伊沒有擺攤販賣「淨水琉璃」農場產品，亦未對被
      害人温鈞樺做任何銷售與販賣，伊於106年1月26日之後還
      有跟被害人温鈞樺見幾次面，她給伊的感覺是希望求善終
　　　等語。
（２）辯護意旨辯以：被告陳釗美非「淨水琉璃」經銷商，而為
      家管，故不曾知悉被告李金霖、申菁菁是否曾以治療癌症
      為由向被害人温鈞樺推銷蓮花產品，本身也從未以治療癌
      症為由向被害人温鈞樺推銷蓮花產品，故不論被告李金霖
      、申菁菁是否曾以治療癌症為由向被害人温鈞樺銷售蓮花
      產品，均與被告陳釗美無涉，不能單純因為被告陳釗美有
      協助被告李金霖販售蓮花產品即認定被告陳釗美應共同負
      責。且被告陳釗美縱知悉被害人温鈞樺罹患癌症、蓮花產
      品無任何療效，甚或曾經協助餵食被害人温鈞樺吃蓮花原
      精，還幫她做一些手部按摩動作，亦無可能夠成詐欺罪之
      主觀故意，更不可能因此構成共同詐欺罪嫌。況被告陳釗
      美本身在日常生活中也會使用蓮花原精，並認為能夠補充
      自己的體力及營養，而被害人温鈞樺是一個癌症病患，更
      需體力面對病魔，既被害人温鈞樺認為蓮花原精等產品讓
      其在癌症末期所受到的痛苦獲得緩減而欲購入產品，一般
      人都無法忍心拒絕其要求等詞。
（三）被告申菁菁部分：
（１）被告申菁菁辯稱：伊並沒有使用「淨水琉璃」之商品為客
      人身體按摩，也沒有騙被害人温鈞樺可以治療癌症腫瘤。
　　　伊是客人分享之後才開始使用「淨水琉璃」產品，而伊沒
      有用被害人温鈞樺的睡蓮產品幫她按摩，伊是用伊自己的
      精油幫被害人温鈞樺按摩，且伊是免費照顧被害人温鈞樺
      ，伊沒賣她任何產品，她買產品也不是透過伊，伊也沒有
      收取佣金等語。
（２）辯護意旨辯以：被告申菁菁之按摩調理均是使用肌肉放鬆
      之按摩精油，而被害人温鈞樺之患處傷口潰爛狀況根本無
      法加以按摩，故按摩過程絕無可能於其患處滴用阿淨水或
      精華液，被告申菁菁亦未提供睡蓮原精、種子胎盤素予被
      害人温鈞樺服用，被告申菁菁雖曾於106年1月26日至106
      年2月3日間，出於關心被害人温鈞樺之想法，應被告李金
      霖要求分享被害人温鈞樺之身體狀況，然自錄音內容可知
      被告申菁菁並未提及或建議使用睡蓮原精及其功效。且被
      害人温鈞樺有關睡蓮產品均非向被告申菁菁所購買，而係
      由被告李金霖向訴外人李淑鸞訂購產品，該過程被告申菁
      菁均未參與，亦未從中取得任何利潤或回扣，甚至被告申
      菁菁曾積極阻止被害人温鈞樺刷卡購買產品。又被告申菁
      菁未曾向被害人温鈞樺宣稱睡蓮可以治療癌症，實係被告
      李金霖假借被告申菁菁名義，向被害人温鈞樺誇大宣稱能
      讓惡性腫瘤在三個月轉成良性。被告申菁菁固曾於106年1
      月24日向江柔儀等人分享營養免疫、飲食調理、抗癌觀念
      及數個使用睡蓮產品案例，惟被告申菁菁所述之內容或與
      本案睡蓮產品無關，或說明透過按摩可以促進淋巴循環，
      改善腫瘤阻塞、水腫，或分享影養免疫等，均有所據，被
      告申菁菁所述「所以睡蓮的元素是不可少的，尤其原精，
      …能夠讓他的腫瘤hold得住，…」等語，則是依據淨水琉璃
      文宣、委託試驗報告書，信賴本案睡蓮成分，可抑制並預
      防癌細胞，因而將睡蓮原精分享給江柔儀使用，藉以恢復
      身體組織原有功能及防禦能力而已，並無所謂具備治療特
      定疾病之功效等詞。
二、經查：
（一）前揭被告李金霖為陳金助、李淑鸞所營「淨水琉璃」農場
      之經銷商，亦與其妻即被告陳釗美在臺北市中正區公館水
      花園有機市集擺攤販賣「淨水琉璃」農場之商品，被告李
      金霖另架設「淨水琉璃睡蓮有機農場」網站，販售睡蓮原
      精、活力素、阿淨水、種子胎盤素、晶膜、睡蓮花茶、睡
      蓮放鬆精油等商品，復以使用「Curtiss Lee」臉書帳號
      ，及不定期舉辦「蓮花茶會」之方式，分享上開「淨水琉
      璃」農場產品使用心得，被告陳釗美負責處理「蓮花茶會
      」報名之事宜，亦擔任講者參與分享上開「淨水琉璃」農
      場產品使用心得之活動。另申菁菁於宜蘭縣頭城鎮經營「
      菁菁美容精品」工作室，並使用上開「淨水琉璃」農場之
      商品，亦曾參與被告李金霖及陳釗美舉辦之「蓮花茶會」
      擔任講者分享活動等情，業據被告李金霖、陳釗美、申菁
      菁於本院審理時供承在卷，核與證人即陳金助、李淑鸞、
      江柔儀於檢察官訊問、原審及本院審理時所具結證述之情
      節一致（見106年度偵字第2240號卷二第101至106頁、第1
      39至142頁；原審卷三第31至39頁；本院卷二第17至72頁
      ），並有「Curtiss Lee」臉書動態在卷可考（見106年度
      偵字第2240號卷一第88至90頁、第123至127頁），則此部
      分事實堪以認定。
（二）又被告李金霖於106年1月15日，在其於新北市○○區○○街00
      0號6樓所舉辦之蓮花茶會中，認識被害人温鈞樺，並得知
      被害人温鈞樺罹患乳癌已末期，經被告李金霖之建議，被
      害人温鈞樺即先購買睡蓮花茶、活力素及精華液或胚胎晶
      膜等商品使用，被告李金霖告知被害人温鈞樺可將精華液
      、胚胎晶膜用在乳房傷口上，以減輕痛苦，被告李金霖復
      向被害人温鈞樺表示蓮花產品要自己體會，若有喜歡蓮花
      產品，其將帶被害人温鈞樺前往認識被告申菁菁，讓被告
      申菁菁協助被害人温鈞樺身體可以更好，復於106年1月26
      日，由被告李金霖帶被害人温鈞樺至被告申菁菁上址住處
      及工作室，而於106年1月26日至2月1日、2月5日至10日間
      ，住宿在被告申菁菁上址住處，其間，被告陳釗美亦前往
      被告申菁菁上址住處，協助被害人温鈞樺清潔患部、換藥
      ，被害人温鈞樺並於如附表所示之時間，先後向被告李金
      霖、陳釗美購買如附表所示之睡蓮原精、種子胎盤素、阿
      淨水、精華液等產品，並接續以現金、信用卡（歐付寶及
      PAYPAL），支付計937,228元，被告申菁菁因對被害人温
      鈞樺進行按摩，另向被害人温鈞樺收取80,000元等情，亦
      由被告李金霖於警詢、檢察官訊問、本院審理時（見警卷
      一第10至11頁；106年度他字第448號卷一第285頁反面至
      第286頁；本院卷三第186頁）；被告陳釗美於檢察官訊問
      、本院審理時（見106年度他字第448號卷一第158頁反面
      至第159頁；本院卷三第186頁）；被告申菁菁於檢察官訊
      問、本院審理時（見106年度他字第448號卷一第130頁反
      面至第131頁；本院卷三第187頁）供述在卷，並互核相合
      ，復有温鈞樺之信用卡消費明細對帳單、被告李金霖出具
      之蓮花產品使用紀錄、收款一覽表等件在卷足憑（見106
      年度偵字第2240號卷一第75頁、第80至83頁；原審卷一第
      159至168頁），是以前揭各情，亦堪認定。
（三）本案被害人温鈞樺於104年9月間，在美國經診斷乳癌二期
      ，嗣回台在臺大醫院經電腦斷層檢查腫瘤為10cm X 6.5cm
      ，再於105年9月間至臺北醫院就診，已是第三期乳癌患者
      ，嗣經住院及在9、10、11月各1次化療後，腫瘤已縮為9.
      5cm X 5.8cm，但被害人温鈞樺於同年12月19日即向醫師
      表明拒絕繼續治療，僅陸續拿取止痛及安眠藥等節，業經
      證人即温鈞樺之主治醫師謝政毅於原審審理時具結證述明
      確在卷（見原審卷四第17至29頁），並有臺北醫院病歷資
      料1件在卷可按（見原審卷三第81至338頁）。而證人即告
      訴人温翠蘋於檢察官訊問時具結證稱：106年1月、2月，
      伊人在美國，温鈞樺有打電話告訴伊要做蓮花心法等療法
      要花很多錢，10天要35萬元，並說10天關鍵期，她已經付
      了，接下來還需要三個月，她就可以完全康復，每個月要
      150萬元，她先向伊要第一個月的150萬元。温鈞樺不肯跟
      伊說當時她接受的課程具體内容，她在宜蘭期間，打電話
      給伊只向伊求救並稱只要繼續接受這個療程，她就可以返
      轉，並說她現在身體雖然還是會痛，但對方告訴她這是排
      毒的過程，只要繼續接受療程，身體就會康復。她有寫電
      子信件給伊（庭呈電子郵件兩封翻拍後附卷），内容也大
      概如伊剛剛上述等語（106年度偵字第2240號卷一第132至
      135頁），復於原審審理時具結證稱：伊知道温鈞樺有到
      宜蘭，因為她當時本人有打電話到美國給伊，她向伊尋求
      ，希望伊能夠給她金錢的支援，她說她碰到一個貴人，跟
      她說癌症百分之百能夠百分之百治療好，她不只一次的在
      電話中跟伊講，在e-amil也傳給伊，希望伊先給她150萬
      ，再來是後面的治療450萬元，她說對方告訴她，這些產
      品就是需要這麼多錢來治療，她有親口跟伊說是有關蓮花
      的產品，她說對方跟她說她的惡性腫瘤會轉成良性的，然
      後經過10天、再一個月的治療，就可以去進行切除，後面
      還需要再一年的治療。伊有見過李金霖、陳釗美一次，他
      們來醫院探視伊妹妹，當時伊女兒的乾爹真的是罹患了淋
      巴癌，伊只是就這個 case 詢問他說你這個蓮花原精、阿
      淨水有什麼作用，他就一直強調說，蓮花原精就是可以讓
      你的惡性腫瘤細胞變成良性的，他用一個比喻說惡性癌症
      腫瘤細胞就是壞學生，好的細胞是就好學生，他說如果所
      有的壞學生都趕走之後，都變好學生之後，壞學生被周遭
      都是好的學生包圍之後，它就會自動離開你，它們就第一
      個只能選擇自動離開，不然就是選擇它們被消滅、被放棄
      ，就是選擇他們變成良性的，他一直用這種方式來強調，
      他跟伊妹妹也是用這種方式來比喻，這件事伊妹妹有親口
      對伊說過好幾次，也就是說他們一直強調惡性的腫瘤會變
      成良性的等語（見原審卷三第7至19頁），且證人即温鈞
      樺之兄温為道於檢察官訊問時具結證稱：温鈞樺在宜蘭時
      有用LINE要求家人送補給品及零用金到宜蘭給她，當時她
      沒有告訴伊詳細地點，但温鈞樺都會搭一台固定的UBER，
      伊有與該名司機聯絡上，司機告訴伊那個地方對面有個國
      小，旁邊有個喜互惠超市，所以伊在2月1日到宜蘭頭城找
      她，也找了兩、三個鐘頭，在找路的途中，伊聯絡到該名
      司機，司機才告訴伊李金霖的電話，伊就打給李金霖，告
      知他伊要送錢跟用品給温鈞樺，李金霖告訴伊說温鈞樺在
      治療中，要伊過半個小時再打，半小時後伊再打給他，伊
      問他路名，但他不願意告訴伊，只說要把温鈞樺載到指定
      地點跟伊見面，後來伊就在頭城喜互惠超市的停車場與温
      鈞樺見面，温鈞樺告訴伊說她接受10天的療程，身體有好
      轉，希望伊再繼續提供金錢給她，能夠讓她繼續接受療程
      ，當時伊身上有帶5萬元，但伊不敢給她，怕她繼續被騙
      。當天伊給她的衣物跟食物，沒有給她金錢。接下來她在
      2月2、3日回到三峽伊父母親的家中，伊有見到她，她對
      伊說蓮花療程非常有用，希望伊等繼續資助她，她說要15
      0萬元。她也有向伊父母親要，但伊父母親沒有這麼多錢
      資助她。李金霖於3月3日送30萬元產品到明水路温鈞樺的
      租屋處時，伊有在場想要阻止她購買那麼多產品，但伊到
      場時，他們都到了，温鈞樺也刷卡了，伊到場時看到陳釗
      美正在餵温鈞樺吃蓮花原精等語（106年度偵字第2240號
      卷一第133頁反面至第135頁）；於原審審理時具結證稱：
      伊第1次來宜蘭探視妹妹是在106年2月1日，當天伊從台北
      幫妹妹帶一些換洗的衣物，還有一些食品來探視妹妹，因
      為妹妹關機，伊就經由一位伊妹妹配合的Uber 司機打給
      李得仕先生，李先生第一通電話接的時候，就告訴伊說伊
      妹妹在治療中，沒有告訴伊在哪裡治療，請伊半個小時之
      後再打，半個小時後伊再打，他就跟伊約在頭城一個超市
      的停車場，就是喜互惠超市，當時就是伊見到李得仕開車
      載著妹妹温鈞樺來跟伊見面。後來温鈞樺是2月3日或4日
      就回到三峽的住處，當時因為妹妹告訴伊說她的第一個階
      段療程已經完成，要趕著第二次階段，需要150 萬的資金
      來做這樣的療程。可是因為沒有錢了，所以回到家裡要尋
      求伊等家庭成員幫助。因為她很堅信蓮花療程是對她有幫
      忙的，伊等站在家人的立場，當時伊等有去跟銀行做了一
      筆100萬元整的貸款，要讓妹妹治療她的癌症。3月3日，
      當時李金霖、陳釗美二位有去到伊妹妹那時候住的別人的
      住處，伊是中途才抵達的，伊一到達的時候就看陳釗美正
      在餵食伊妹妹温鈞樺服食蓮花原精，還有幫她做一些手部
      的按摩動作。當時伊有詢問李得仕，告知妹妹因為癌症的
      患部非常的疼痛，李得仕告訴伊說他們的蓮花原精是有止
      痛效果，可以食用，也可以塗抹在患部。他們的說法就是
      說這是可以幫助温鈞樺的身體可以充滿正能量，好的細胞
      愈來愈多，再來就是癌症細胞就不會有生存空間。當天他
      們使用的產品是當天才購買的，他們去主要是要送產品去
      給伊妹妹服用，伊到達的時候，當時據姐姐告知，說妹妹
      已經完成刷卡的動作，當天刷卡的金額應該是30萬元整等
      語（見原審卷三第19頁反面至第31頁），亦有上開證人温
      翠蘋所提出電子郵件2 封之翻拍照片在卷足佐（見106年
      度偵字第2240號卷一第137至145頁），而證人温翠蘋、温
      為道前揭證述情節，核與上開電子郵件2封之內容，尚無
      未合，應屬非虛，可以採信。
（四）再者，證人江柔儀於原審審理時就關於被告申菁菁在伊告
      知伊先生得癌症後即表示可以教伊怎麼使用蓮花在癌症上
      等情具結證述在卷（見原審卷三第33頁），此外，並有證
      人江柔儀於106年1月24日偕同其先生、小孩前往被告申菁
      菁工作室談論時，被告李金霖亦陪同在場之全程錄音譯文
      在卷足佐（見原審卷一第179至184頁）。而參諸上開錄音
      譯文所示，是日言談中被告申菁菁提及多個腫瘤個案，如
      何處理腫瘤活性氧的聚集，將之平衡調整成良性組織，其
      手邊最新一個是乳癌，從一個惡性腫瘤後來變成良性組織
      瘤的一個轉化。轉化的一個過程，再慢慢經過調理，身體
      會去平衡掉。先讓腫瘤穩定下來，開始可以多吃食物，然
      後花三個月穩定住，靠活絡血液循環，……睡蓮的元素是不
      可少的尤其是原精，因為現在的腫瘤的狀況是不斷的要往
      外面擴張，那讓原精下去是一整個讓他的腫瘤能夠hold的
      住，讓它不要再往外擴張。那睡蓮的費用是另外的一個費
      用等語。
（五）復觀諸上開電子郵件2 封之翻拍照片，可知温鈞樺於106
      年2月2日發送電子郵件予温翠蘋稱：我在過去9天中看到
      也感覺身上之癌症有好轉，認可再活四、五十年，並要温
      翠蘋與家人約時間，以視訊查看其目前身體狀況等語，復
      於106年2月4日發送電子郵件予温翠蘋稱：他們已十日未
      要求付款，且他們會先提供照顧直到我能夠清償信用卡債
      。他們知道我很可能會在農曆年前死亡；他們有見過我乳
      房嚴重情況，所以評估後他們認為再一個月的治療可以使
      其惡性腫瘤轉化為良性纖維組織，然後我即可接受切除手
      術，他們從鬼門關已救回多人，我找到了可以完全康復的
      方法，而不只是存活數年但卻在醫療系統中被撕成碎片等
      語。稽此，足見被害人温鈞樺當時認為醫院化學治療甚為
      痛苦，且僅能延長其生存期間，而認知在當時其放棄醫院
      治療後大概僅能存活至農曆年前，但在向被告李金霖、陳
      釗美購買睡蓮產品使用，及經被告申菁菁為其施用、按摩
      、推拿及調理其飲食及睡眠狀況，自認有顯著進步，並且
      相信他們對其稱經評估如再繼續使用產品一個月，就有使
      腫瘤惡性轉良性之可能，再為西醫之手術切除，即可永久
      治癒乳癌，核與前揭被告申菁菁於得知證人江柔儀之夫罹
      患癌症後所言內容一致，堪認被害人温鈞樺所提及「再使
      用一個月以上，可使其惡性腫瘤轉化為良性纖維組織，則
      即接受手術切除…他們從鬼門關救回很多人」等語，確係
      來自被告申菁菁所言，而被告李金霖亦明知被告申菁菁該
      等「可將惡性腫瘤轉化為良性纖維組織」之言論，卻介紹
      並帶同已罹患乳癌又放棄醫療之被害人温鈞樺至被告申菁
      菁處接受理療，期間亦向被害人温鈞樺宣傳、銷售蓮花產
      品，及被告陳釗美明知被害人温鈞樺罹患乳癌，仍與被告
      李金霖共同銷售蓮花產品。職是，被告李金霖、陳釗美、
      申菁菁均明知上開「淨水琉璃」農場商品對癌症並無療效
      ，而由被告申菁菁以按摩推拿及搭配飲食、睡眠，提供癌
      細胞最不喜歡的正能量，輔以睡蓮原精之使用，可使其惡
      性腫瘤轉化為良性纖維組織，隨後即可接受手術切除腫瘤
      之詐術，使被害人温鈞樺陷於錯誤等情，應可認定，而被
      告李金霖、陳釗美、申菁菁確有藉著彼此言說共同向
　　　被害人温鈞樺宣稱、強調蓮花產品對於有將惡性腫瘤轉變
      為良性纖維組織之療效，亦見被告李金霖、陳釗美、申菁
      菁就上揭犯行具有犯意聯絡及行為分擔。
（六）被告李金霖及其辯護人固辯稱前揭情詞，惟以：
（１）據前所述，被告申菁菁對江柔儀提及多個癌症好轉案例之
      時地，被告李金霖亦在場，是被告李金霖應知被告申菁菁
      之言論，而被告李金霖竟介紹並帶同被害人温鈞樺至被告
      申菁菁處接受理療，況被告李金霖於檢察官訊問時亦供稱
      ：伊告訴温鈞樺要自己體會，如果温鈞樺喜歡蓮花，伊會
      帶温鈞樺去找申菁菁，申菁菁比較有經驗，關於申菁菁可
      能接觸過有腫瘤的人，因為伊曾經有聽過申菁菁說她有一
      個客人在她的工作室，三個月的舒緩過程中，癌症的腫瘤
      轉為良性的經驗。申菁菁必須搭配蓮花來使用，這是申菁
      菁自己的療程，伊帶去的客人，伊會負責客人的產品等語
      （見106年度他字第448號卷一第286頁），且據前述，證
      人温翠蘋、温為道均曾見聞被告李金霖述及使用蓮花產品
      將有助惡性腫瘤之治療，是被告李金霖明知「淨水琉璃」
      農場商品對癌症並無療效，及被告申菁菁該等「可將惡性
      腫瘤轉化為良性纖維組織」之言論，卻介紹並帶同被害人
      温鈞樺至被告申菁菁處接受理療，期間亦向被害人温鈞樺
      宣傳、銷售蓮花產品，並於如附表所示之時間，出售如附
      表所示之睡蓮原精、種子胎盤素、阿淨水、精華液等產品
      予被害人温鈞樺，而取得被害人温鈞樺支付之937,228元
      ，則被告李金霖與被告申菁菁間具有犯意聯絡及行為分擔
      一情，可以認定，而被告李金霖及其辯護人所辯被告李金
      霖自始至終都沒有宣稱蓮花產品可以治療癌症，及被告李
      金霖主觀上相信被告申菁菁，不論被告申菁菁之說明是否
      構成詐欺，被告李金霖實未對被害人温鈞樺為詐欺行為，
      且被告李金霖對被害人温鈞樺並未為任何推銷產品之行為
      等節，難認有據足採。
（２）辯護意旨復辯稱：若被告李金霖真會向消費者宣傳蓮花產
      品可治療癌症，依經驗法則，被告李金霖應亦會向其他消
      費者為相同或相類之表示，不可能僅單單向被害人温鈞樺
      為之，然證人江柔儀（見原審卷三第33頁）、張蓮屏（見
      原審卷三第41頁反面）、蕭嫣嵐（見原審卷三第46頁反面
      ）、陳釗美（見原審卷三第353頁）、袁同台（見原審卷
      三第348頁反面）及廖邨德（見106年度偵字第2240號卷二
      第95至98頁）等人均證稱被告李金霖未向消費者有為如此
      表示，且均表示產品親身使用效果不錯等詞。然證人江柔
      儀、張蓮屏、蕭嫣嵐、陳釗美、袁同台及廖邨德所證均係
      關於其等己身之購買「淨水琉璃」產品經驗，均與被害人
      温鈞樺當時之身體狀況及購買目的、使用情形不同，自當
      不得憑以推論被告李金霖與被害人温鈞樺之交易過程情形
      。況被告李金霖於檢察官訊問時亦供稱：伊在推廣蓮花產
      品中從未接觸到癌症的病人，所以伊只能告訴温鈞樺要自
      己體會等語（見106年度他字第448號卷一第286頁），益
      見尚無從依辯護意旨上開所辯情節，即遽為被告李金霖有
      利之認定。
（３）辯護意旨再辯以：被告李金霖主觀上實係信任「淨水琉璃
      」負責人陳金助、李淑鸞夫婦對於睡蓮知識之教導、相關
      研究文獻及其他消費者之心得回饋等，進而相信「淨水琉
      璃」之蓮花產品，對身心均屬有益，被告李金霖自己亦花
      數十萬元購買產品，且被告李金霖除讓被害人温鈞樺先賒
      帳體驗、購買產品外，甚至事後無條件讓被害人温鈞樺退
      貨，在利潤已微薄之情形下還提供被害人温鈞樺折扣及負
      擔刷卡成本，故被告李金霖主觀上並無詐欺故意及不法所
      有意圖等語。惟被告李金霖主觀上具有詐欺故意及為自己
      不法所有意圖等節，已由本院依據卷內事證，詳予論述如
      前，而被告李金霖個人對於「淨水琉璃」產品之認知及使
      用情形，尚與前揭被告李金霖所涉之犯罪情節無涉，且被
      告李金霖出售如附表所示「淨水琉璃」產品予被害人温鈞
      樺，是否提供折扣或接受事後退貨，或僅事涉被告李金霖
      犯罪所得之金額，亦無礙被告李金霖行為時具有共同詐欺
      取財犯意之認定。從而，辯護意旨此部分所辯亦難認足取
      。
（４）辯護意旨復辯稱：被害人温鈞樺自始至終均未曾指訴遭被
      告李金霖詐欺，甚至於臨終前表示睡蓮確實讓她感受到生
      命平靜，並非係為治療癌症或因被告李金霖有何欺罔行為
      ，而向被告李金霖購買睡蓮產品，故被害人温鈞樺親身使
      用蓮花產品後，確實認為蓮花對其身體及心靈均有所助益
      ，而顯未陷於錯誤或受有損害等語。然依據上開各項事證
      ，可知被害人温鈞樺當時經被告李金霖、陳釗美、申菁菁
      共同向其宣稱、強調蓮花產品對於有將惡性腫瘤轉變為良
      性纖維組織之療效，並認其己身有顯著進步，而可永久治
      癒乳癌，自無辯護意旨所辯被害人温鈞樺並非係為治療癌
      症，而向被告李金霖購買睡蓮產品之情。況觀諸上開「Cu
      rtiss Lee」臉書動態內容（1月16日下午3時42分，見106
      年度偵字第2240號卷一第90頁），其中亦記載：「每一場
      蓮花分享，都因同學而不同，這次來了一位特別來賓，他
      本身有如一台量子儀器當場讀出數據，現場為每一位罹患
      癌症的同學深測影響健康的各個因素，每個人都感受到這
      位同學發自靈魂深處的求生意志，這股動力也相應了蓮花
      重生的意義，感動了每一位學員，讓我們一同祝福Jessic
      a成功康復，完成這生命的轉化」等語，足認辯護意旨所
      辯上情，尚核與事實有間，無可採取。
（５）被告李金霖及其辯護人於本院準備程序聲請勘驗原審被證1
      9、被證11、被證12第4頁、被證28之Line錄音留言（即上
      證1號），待證事實為被害人温鈞樺確實認為睡蓮產品對
      其有幫助，其非但自始至終均未曾指訴遭被告李金霖詐欺
      ，甚至於臨終前表示睡蓮確實讓她感受到生命平靜等語，
      足證被害人温鈞樺顯未陷於錯誤或受有損害，被告李金霖
      無所謂之詐欺犯行。並經本院依被告李金霖及其辯護人上
      開聲請，當庭勘驗原審被證19、被證11、被證12第4頁、
      被證28之Line錄音留言，有本院108年10月29日勘驗筆錄
      在卷足考（見本院卷二第318頁反面至第320頁），而觀諸
      前揭Line錄音留言之勘驗結果，其中固未見有被害人温鈞
      樺指述遭被告李金霖詐欺之言詞，惟被害人温鈞樺當時所
      陳述之內容，係其對自己人生、生命及家人的感懷心情，
      並未言及關於其治療疾病之過程，況被害人温鈞樺接觸被
      告李金霖當時深具求生意志，亦認蓮花產品對於己身有顯
      著進步，而可永久治癒乳癌，詳如前述，職是，尚無足憑
      以被害人温鈞樺事後所陳如上開本院勘驗結果之言詞，即
      論斷被害人温鈞樺顯未陷於錯誤或受有損害。
（６）被告李金霖及其辯護人另聲請傳喚證人李在和，以證明被
      告李金霖未曾向證人宣稱睡蓮原精可治療癌症，證人長期
      向被告李金霖購買淨水琉璃產品及其使用經驗，及證人接
      受申菁菁理療之經驗、被告申菁菁曾建議證人購買淨水琉
      璃產品，以及證人依該建議，仍會向原經銷商購買淨水琉
      璃產品等情（見本院卷一第394至395頁），而證人李在和
　　　並於本院審理時具結證稱：被告李金霖沒有跟伊說過睡蓮
      原精可以治療癌症。伊大概8、9前開始購買淨水琉璃產品
      一直使用到現在，伊第一次是在用餐後購買蓮花茶產品，
      因為買蓮花茶感覺不錯，香味特殊口感很好，泡起來就是
      蓮花也可以觀賞，且沒有咖啡因，伊有喝茶習慣又怕睡不
      著，之後伊又去查本草綱目上面寫蓮花有活血跟養顏功效
      ，伊覺得用起來很舒服，頭昏腦脹不舒服的時候，伊使用
      淨水琉璃產品會讓伊的症狀減輕，所以他後來出的產品伊
      應該全部都有買過使用過。伊最早是跟淨水琉璃的店買，
      後來可能他們由不同的業務人員來負責接待不同的客人，
      伊都是跟被告李金霖買。伊有固定按摩的習慣，被告李金
      霖知道後就跟伊說，他母親是由被告申菁菁幫她保養身體
      ，伊可以去試看看，伊就有去被告申菁菁那裡按摩，因此
      認識了被告申菁菁，大概兩年多的時間。伊已經使用淨水
      琉璃產品很久了，所以不需要被告申菁菁建議，而且被告
      申菁菁沒有建議可以使用淨水琉璃的產品，伊有時候身體
      不舒服的地方會跟被告申菁菁請教一下，是不是用淨水琉
      璃的產品可以達到改善，跟被告申菁菁請教後，如果說伊
      要再根據被告申菁菁的說明，要去買其他淨水琉璃產品，
      伊會去跟被告李金霖買。伊不知道被告李金霖或申菁菁去
      招攬客戶或向其他使用者說明產品之過程，伊只是一個消
      費者等語（見本院卷二第392頁反面至第397頁），而觀以
      證人李在和前揭證述內容，係為證人李在和自己使用淨水
      琉璃產品之經驗，及其與被告李金霖、申菁菁接觸交易之
      情形，且其亦未見聞被告李金霖等人與他人交易之過程，
      是自無法執以遽為被告李金霖有利之認定。
（７）被告李金霖及其辯護人另聲請傳喚證人即被告李金霖之妹
      妹高橋汨珊，以釐清被告李金霖係因喜愛大自然及崇尚天
      然食物，始投入推廣銷售淨水琉璃產品；淨水琉璃產品是
      否對於身體全無助益；被告李金霖是否明知淨水琉璃產品
      對於身體無任何助益；被告李金霖是否信任被告申菁菁之
      理療分享；被告李金霖並無本案詐欺等事實（見本院卷一
      第325至327頁），而證人高橋汨珊係於本院審理時具結證
      稱：2011年夏天被告李金霖曾經到淨水琉璃學習工作。有
      一次家族聚會，被告李金霖就到那裡，發現那裡環境是他
      當時所嚮往的，所以就放棄他的科技工作，當時就去問館
      長陳金助是不是有缺人，館長就說沒有缺男服務生，如果
      被告李金霖願意下田種花，陳金助願意聘用他，被告李金
      霖當天就辭掉工作等於算是離家出走搬到宜蘭在那邊工作
      。被告李金霖到淨水琉璃工作時，剛開始只有下田種花，
      之後幾個月後，陳金助看他很勤奮就把他從外勤轉到內勤
      ，做導覽花田以及在餐廳內做服務跟銷售。一開始被告李
      金霖只是裡面領薪水，有客人來才做銷售，直到伊加入淨
      水琉璃，也販售淨水琉璃後，全部本來對產品有興趣的人
      ，伊等就整個銷售人員都變成獨立的經銷商，經銷商制度
      產生，伊等當經銷商後，就不在餐廳服務，直接進貨賣產
      品。被告李金霖一開始，雖然他薪水不多，但他覺得這個
      很好，所以幾乎都把他的薪水拿來買花茶等等給家人使用
      。伊第一次去找哥哥時，伊就有買淨水琉璃的產品，因為
      產品帶給伊很多好處，就是身體上的改變，因為無咖啡因
      ，所以可以代替水喝，伊平常睡眠不是很好，喝了花茶變
      的很安眠，之後也使用其他產品，讓伊身體變的很健康，
      伊也買給伊先生、公婆使用，他們在身體上也都有得到助
      益。被告申菁菁也是其中一個經銷，所以認識。剛開始的
      時候，因為伊身體沒有很健康，伊媽媽也有去被告申菁菁
      那裡理療，所以伊想說伊也去試看看，伊回臺灣有空的話
      ，當時就會去被告申菁菁那裡做理療。伊是買經過三年自
      己身體健康後，伊跟先生覺得這麼好的花想要介紹給日本
      ，讓更多人能認識，所以那時伊才會把工作辭掉也來銷售
      淨水琉璃的產品。伊曾經帶伊的日本客人去淨水琉璃參觀
      ，照片（即本院卷一第472頁被告李金霖所提上證六）是
      伊曾經帶日本客人去淨水琉璃參觀的照片。當時在睡蓮之
      旅最後伊安排陳金助跟日本客人做一個交流分享，日本客
      人有很多問題想要問館長，伊也請館長表達為什麼種花的
      初衷。館長有跟這些日本客人介紹淨水琉璃產品，在他闡
      述他種花的經過外，他在最後有介紹產品原精，他說現在
      有新產品原精，因為一直都沒有這個精油出現，他就突然
      講到他們有一個癌症末期病人，經過服用原精三個月後就
      治癒了，因為伊當時是幫他翻譯，所以這個伊很深刻，他
      就突然講到這個產品，因為伊等在日本是尚未販售這個產
      品，所以讓伊印象很深刻。被告李金霖沒有跟伊說過睡蓮
      原精可以治療癌症等語（見本院卷二第398至第407頁），
      而參諸證人高橋汨珊上開證述情節，或可證明被告李金霖
      接觸淨水琉璃之緣由及至淨水琉璃學習、工作之原因；證
      人高橋汨珊曾長期購買淨水琉璃產品、被告李金霖長期購
      買淨水琉璃產品供家人使用，以及證人高橋汨珊自身及提
      供他人（包括其配偶）使用之經驗；證人高橋汨珊曾因被
      告李金霖介紹，而至被告申菁菁之工作坊接受理療；證人
      高橋汨珊長期使用淨水琉璃產品後，於日本銷售淨水琉璃
      產品；證人高橋汨珊帶同日本客人前往淨水琉璃參觀、體
      驗時，證人陳金助曾告知客人，睡蓮原精對抗癌症病患有
      助益及被告李金霖從未向證人宣稱睡蓮原精可以治療癌症
      等情，惟證人高橋汨珊並未親自見聞被害人温鈞樺與被告
      李金霖、申菁菁接觸交易之情形，且其亦未見聞證人陳金
      助有就本案有參與或告知睡蓮原精對抗癌症病患有助益之
      情。職是，當不足憑以證人高橋汨珊前揭證述，
　　　逕論斷被告李金霖即無上開三人以上共同詐欺取財犯行。
（８）至證人陳金助、李淑鸞固於本院審理時就被告李金霖接觸
      淨水琉璃之緣由及至淨水琉璃學習、工作之原因，及淨水
      琉璃產品之成本、被告李金霖向淨水琉璃購買之進價等節
      證述在卷（見本院卷二第18至72頁）。惟觀諸證人陳金助
      、李淑鸞所證述之內容，核與本案犯罪事實並無關聯性，
      尚無從依據證人陳金助、李淑鸞之證詞為被告李金霖有利
      或不利之認定。 
（９）基此，被告李金霖及其辯護人上開所辯各節，均非足取，
　　　亦無法逕執為被告李金霖有利之認定。
（七）被告陳釗美及其辯護人雖辯稱前揭情詞，然以：
（１）被告陳釗美於檢察官訊問時供稱：相關蓮花產品是伊與李
      金霖向淨水琉璃購買來供自己食用及共同販賣，二人有架
      設臉書網站及到農夫市集販售，有時候也會帶客人到原產
      區就是陳金助種睡蓮的地方即淨水琉璃會館，伊會幫客人
      解說，讓客人認識產品，如果客人購買，李姐（按即李淑
      鑾，淨水琉璃負責人陳金助配偶）會將客人給的錢退給伊
      等，再從之前伊等儲值在那的儲值金扣除進價，這是伊先
      生的事業，也是伊的事業；第一次認識温鈞樺是在申菁菁
      家時，伊協助温鈞樺換藥時，知悉温鈞樺患有乳癌末期，
      伊有跟温鈞樺對談，說她選擇睡蓮來乾淨自己的身體、保
      養自己，吃這些元素都會讓她有生命力的感覺等語鼓勵她
      ，於温鈞樺在申菁菁工作室靜養期間，温鈞樺有向伊等買
      睡蓮產品等語（見106年度他字第448號卷一第156至160頁
      ），復佐以前揭證人温為道所證關於106年3月3日其親自
      見聞情節，足認被告陳釗美確有與被告李金霖共同推銷、
      販售該等蓮花產品予温鈞樺，而被告陳釗美既知被害人温
      鈞樺為癌末患者，及蓮花產品並無何療效，仍與被告李金
      霖販賣提供前開商品供使用，復協助被告申菁菁清理被害
      人温鈞樺患部，即無從諉為不知。
（２）被告陳釗美及其辯護人於本院準備程序聲請傳喚證人即被
      告陳釗美之母親劉秀英，證明被告陳釗美於106年農曆過
      年期間至屏東娘家過節之期間為何，以釐清被告陳釗美於
      106年農曆過年期間自屏東娘家返回宜蘭時，是否即為被
      害人温鈞樺向家人請求金錢協助遭拒之後，進而證明被告
      陳釗美接觸被害人温鈞樺時，被害人温鈞樺購入淨水琉璃
      蓮花產品只是為求善終（見本院卷一第358頁），而證人
      劉秀英於本院審理時係證稱：被告陳釗美於懷孕後第1次
      農曆過年，有回南部過年，是農曆年初二回去，待幾天回
      臺北等語（見本院卷二第141至145頁），則已無法證明前
      揭待證事項，況據前述，被告陳釗美於106年1月26日，即
　　　得知被害人温鈞樺罹患癌症，並接觸被害人温鈞樺，當時
      尚非被害人温鈞樺向家人請求金錢協助遭拒之後，且依據
      上開各項事證，亦見並無被告陳釗美及其辯護人所辯被害
      人温鈞樺購入淨水琉璃蓮花產品只是為求善終之情。
（３）至被告陳釗美及其辯護人復於本院準備程序聲請向宜蘭縣
      礁溪鄉衛生所函詢電話追踨陳釗美母乳哺餵情形並教授母
      乳哺乳技巧關懷之期間為何等情，以證明案發期間適為被
      告陳釗美哺餵母乳期間，無暇陪同被告李金霖外出經營事
      業，對於被告李金霖對外推廣淨水琉璃蓮花產品之每個對
      象、詳細過程並未知悉，故無法以被告陳釗美作為被告李
      金霖配偶、故會多少協助被告李金霖事業，即包括認定被
      告陳釗美就被告李金霖推廣淨水琉璃蓮花產品所涉之一切
      刑事行為均屬共犯（見本院卷一第358頁、本院卷二第79
      頁）。而本院依被告陳釗美及其辯護人上開聲請，向宜蘭
      縣礁溪鄉衛生所函詢前揭事項，固經宜蘭縣礁溪鄉衛生所
      函覆以：陳女105年3月15日於聖母醫院生產，本所依據國
      民健康署母乳哺育推廣，提供電話諮詢之服務，本案因無
      母乳哺育之問題，所以本所單純以電話詢問哺餵情形，共
      計6次（105年4月29日、105年5月30日、105年6月27日、1
      05年7月29日、105年8月30日、105年9月30日）等情，有
      宜蘭縣礁溪鄉衛生所108年7月18日礁衛字第1080000986號
      函及附件在卷可參（見本院卷二第109至111頁）。惟上開
      宜蘭縣礁溪鄉衛生所函文所示之電話詢問時間，均核與本
      案案發時間無涉，已無從證明前揭待證事項，且據前述，
      被告陳釗美確有與被告李金霖共同推銷、販售該等蓮花產
      品予温鈞樺，並與被告李金霖等人就上開犯行有犯意聯絡
      ，當不得執以上開宜蘭縣礁溪鄉衛生所及其附件作為有利
      被告陳釗美認定之憑佐。
（４）據上，被告陳釗美及其辯護人前揭所辯各情，尚無足採。
（八）被告申菁菁及其辯護人固辯稱前揭情詞，惟以：
（１）被告申菁菁及其辯護人上開所辯情節，核與前揭各項事證
      有間，已難遽採，況依被告李金霖提出其與被告申菁菁間
      於被害人温鈞樺居住於被告申菁菁住處期間，被告申菁菁
      與其手機聯繫對話內容稱：「鈞樺的阿淨水用量較大，建
      議她訂購200cc包裝的，你晚點跟她做一次確認，再請李
      姐準備。」、「鈞樺的原精剩下明日最後一瓶。」及被告
      申菁菁將其與温鈞樺間對話傳送予李金霖之內容提及為温
      鈞樺使用阿淨水精華液後她會有一些帶電的感覺是末稍活
      絡的現象、叮囑温鈞樺那些產品等一下一樣這樣吃等語（
      見本院卷三第13頁、第55至61頁），且證人翁若藍即被告
      申菁菁之女亦於另案（即被害人温鈞樺家屬向本案被告李
      金霖、陳釗美、申菁菁請求侵權行為損害賠償事件，臺灣
      宜蘭地方法院107年度訴字第458號）審理時證稱：温鈞樺
      有請申菁菁在傷口上敷蓮花產品等語（見本院卷三第27頁
      ），足認被告申菁菁確有於被害人温鈞樺居住於其住處期
      間為其敷用蓮花產品並宣傳其效果等行為。
（２）被告申菁菁及其辯護人固於本院準備程序聲請傳喚證人即
      同案被告李金霖，以證明被告申菁菁向被害人温鈞樺收取
      80,000元之原因為何？被告李金霖販售予被害人温鈞樺之
      睡蓮商品之對價，事後有無分配予被告申菁菁等情（見本
      院卷一第288至第290頁、第319頁），而證人李金霖雖於
      本院審理時具結證稱：被告申菁菁收受被害人温鈞樺交付
      的80,000元係理療費用，被告申菁菁沒有從伊販售的睡蓮
      商品金額中，收取佣金或報酬等語（見本院卷二第146頁
      ），然本案係由被告申菁菁以按摩推拿及搭配飲食、睡眠
      ，提供癌細胞最不喜歡的正能量，輔以睡蓮原精之使用，
      可使其惡性腫瘤轉化為良性纖維組織，隨後即可接受手術
      切除腫瘤之詐術，使被害人温鈞樺陷於錯誤等情，業經本
      院依據卷內相關事證認定詳如前述，而被告申菁菁在被害
      人温鈞樺患部滴用阿淨水、精華液，並以睡蓮原精、種子
      胎盤素給被害人温鈞樺服用，再輔以按摩推拿等並無實際
      療效之方式，另向被害人温鈞樺所收取之80,000元，名目
      上縱屬理療費用，要無礙性質上仍屬犯罪所得之認定。至
      被告申菁菁是否從中取得任何利潤或回扣，核與其所涉本
      案犯罪事實無關，尚不影響本院上開所為之認定。從而，
      尚無足以證人李金霖上開證述作為被告申菁菁有利認定之
      憑佐。
（３）稽此，被告申菁菁及其辯護人上開所辯情節，難認有據可
      採，亦不足執以為被告申菁菁有利之認定。　
三、綜上所述，被告李金霖、陳釗美、申菁菁及其等辯護人所執
    之辯解，均委無足取。本件事證明確，被告3人上揭三人以
    上共同詐欺取財犯行，堪以認定，均應依法論科。
貳、論罪部分：
一、核被告李金霖、陳釗美、申菁菁所為，均係犯刑法第339 條
    之4 第1 項第2款之三人以上共同犯詐欺取財罪。
二、被告李金霖、陳釗美、申菁菁間，就上開三人以上共同詐欺
    取財犯行，有犯意聯絡及行為分擔，均應論以共同正犯。
三、被告3人前揭所為多次行為，係基於詐騙被害人金錢之同一
    目的，於密接時間，以相同之詐騙方法，而詐得被害人款項
    之行為，時間密接，方式相同，顯係基於同一犯意接續而為
    ，且侵害法益同一，各行為之獨立性極為薄弱，依一般社會
    健全觀念，難以強行分開，於刑法評價上，以視為數個舉動
    之接續施行，合為包括之一行為予以評價較為合理，故應成
    立接續犯，均僅論以一罪。
參、撤銷改判部分（即原判決關於被告李金霖、陳釗美、申菁菁
    有罪部分）：
一、原審以被告李金霖、陳釗美、申菁菁犯三人以上共同詐欺取
    財罪罪證明確，予以論罪科刑，固非無見。惟查，原審判決
    就沒收部分，係認定被告李金霖、陳釗美本案販賣蓮花相關
    產品之詐欺所得如附表所示，計937,228元，雖未扣案，仍
    均應依法宣告沒收；另被告申菁菁自承收取被害人温鈞樺80
    ,000元，亦係犯罪所得，雖未扣案，併應依法宣告沒收之，
    並均於全部或一部不能沒收或不宜執行沒收時，追徵其價額
    ，未及審酌被告李金霖、陳釗美、申菁菁於原審判決後已與
    被害人温鈞樺家屬（包含告訴人温翠蘋）達成和解並依約給
    付和解金完畢部分，而與本院認定不同，詳如後述，尚有未
    洽。
二、檢察官就被告陳釗美部分提起上訴意旨固略以：本件被吿李
    金霖、陳釗美、申菁菁所造成之危害實屬甚鉅，迫使被害人
    温鈞樺之家人必須面臨至親遭逢此變故，造成無法言喻、難
    以磨滅之傷痛及身心煎熬，且被告3人犯後迄今仍未能與被
    害人温鈞樺家屬達成和解，且於偵審中均矢口否認犯行，被
    吿陳釗美更於原審審理中當庭對被害人温鈞樺家屬即告訴人
    温翠蘋大聲斥責及咆哮，無從認定被告陳釗美確有獲被害人
    温鈞樺家屬宥恕之真誠意願，被吿陳釗美犯後態度難謂良好
    ，實難認被告陳釗美有暫不執行刑罰為適當之情形，自不宜
    為緩刑之宣告，原審判決理由以被吿陳釗美前無前科紀錄，
    本案係初犯，涉案情節較輕，復有1位2歲子女待其哺育，經
    此偵審程序，應已知所警惕，信無再犯之虞等情，因認本案
    被吿陳釗美之宣告刑以暫不執行為當，併予宣告緩刑2年，
    似有未洽等語。惟按緩刑為法院刑罰權之運用，旨在獎勵自
    新，祇須合於刑法第74條所定之條件，法院本有自由裁量之
    職權。又國家刑罰權之行使，兼具一般預防及特別預防之目
    的，故被告陳釗美犯後態度，僅為量刑之一端，其中有無與
    被害人温鈞樺家屬達成和解進而賠償損失，只為認定犯後態
    度事由之一，且達成和解與否之原因甚多，尚難一概而論，
    況被害人温鈞樺家屬亦已提出附帶民事訴訟請求損害賠償，
    被告陳釗美最終仍須透過民事確定判決而承擔應負之賠償責
    任，法院自不應將刑事責任與民事賠償過度連結，且被告陳
    釗美於原審判決後業已與被害人温鈞樺家屬達成和解，賠償
    被害人温鈞樺家屬所受損害，並取得被害人温鈞樺家屬之原
    諒，詳如後述，是檢察官執以前詞，認原審就被告陳釗美部
    分宣告緩刑尚有未洽，難謂可採。
三、被告李金霖、陳釗美、申菁菁猶分別執前詞提起上訴，否認
    犯罪，指摘原審判決不當，均核無理由，業如前述。
四、據上，檢察官及被告3人上訴意旨，雖均無理由，然原判決
    關於被告李金霖、陳釗美、申菁菁有罪部分既有上開可議之
    處，仍應由本院將原判決關於被告李金霖、陳釗美、申菁菁
    有罪部分均撤銷改判。爰審酌被告李金霖、陳釗美、申菁菁
    為圖一己私利，竟共同以佯稱前揭事由方式，施以詐術，致
    使被害人温鈞樺陷於錯誤付款，而交付上開款項，非僅造成
    被害人温鈞樺財物損失，且嚴重影響社會秩序、善良風俗，
    所為非是，復酌以被告3人犯罪之動機、目的、手段、犯罪
    所生損害、在本案詐騙案中擔任角色之涉案程度，兼衡被告
　　李金霖、陳釗美均有碩士學位之智識程度；被告李金霖、陳
    釗美為夫妻，育有一幼子，被告陳釗美有母親待扶養，被告
    陳釗美現從事新藥開發工作，月薪約5至8萬元，被告李金霖
    則打工教瑜珈，月收入5至8千元之家庭生活狀況，及被告申
    菁菁高中畢業之智識程度、從事美容工作，月收入約2至4萬
    元，離婚，有一成年子女，惟尚須扶養患有身心障礙的妹妹
    及其小女兒之家庭生活狀況（見原審卷四第112頁），另被
    告3人均無任何前科紀錄，有本院被告前案紀錄表在卷可憑
    ，素行尚稱良好，暨被告3人之犯後態度，及被告3人於本院
    審理期間，已與被害人温鈞樺家屬達成和解，賠償被害人温
    鈞樺家屬之損害，並已給付賠償金完畢，有和解書1份、臺
    灣銀行支票2份在卷足考（均影本，見本院卷三第209至212
    頁），而告訴人温翠蘋復具狀到院陳稱：本件因兩造業已達
    成和解，告訴人願對被告撤回告訴，如經法院審理後認被告
    構成詐欺，告訴人亦同意法院減輕其刑，並給予緩刑宣告等
    語，有刑事撤回告訴狀在卷可參（見本院卷三第83頁）等一
    切情狀，分別量處如主文第2 至4項所示之刑。末查，被告
    李金霖、陳釗美、申菁菁前未曾因故意犯罪受有期徒刑以上
    刑之宣告，有上開被告前案紀錄表在卷足考，且審酌被告李
    金霖、陳釗美、申菁菁於本院審理期間，已與被害人温鈞樺
    家屬成立和解，並取得被害人温鈞樺家屬之諒解及告訴人温
    翠蘋所陳述之意見，詳如前述，本院認被告李金霖、陳釗美
    、申菁菁經此偵審程序及論罪科刑之宣告，應知所警惕，信
    無再犯之虞，因認對被告李金霖、陳釗美、申菁菁所宣告之
    刑以暫不執行為適當，爰併均宣告緩刑2 年，以勵自新。
肆、沒收部分：
一、按犯罪所得財物之沒收追繳，往昔固採共犯（指共同正犯）
    連帶說。惟就刑事處罰而言，「連帶」本具有「連坐」之性
    質。在民事上，連帶債務之成立，除當事人明示外，必須法
    律有規定者為限（民法第272 條參照）。而沒收兼具刑罰與
    保安處分之性質，以剝奪人民之財產權為內容，係對於人民
    基本權所為之干預，自應受法律保留原則之限制。共同實行
    犯罪行為之人，基於責任共同原則，固應就全部犯罪結果負
    其責任，但因其等組織分工及有無不法所得，未必盡同，特
    別是集團性或重大經濟、貪污犯罪，彼此間犯罪所得分配懸
    殊，其分配較少甚或未受分配之人，如仍應就全部犯罪所得
    負連帶沒收追繳之責，超過其個人所得之剝奪，無異代替其
    他參與者承擔刑罰，違反罪刑法定原則、個人責任原則以及
    罪責相當原則。此與司法院院字第2024號解釋側重在填補損
    害而應負連帶返還之責任並不相同。故共同犯罪所得財物之
    追繳、沒收或追徵，應就各人所分得之財物為之（最高法院
    105 年度台上字第251號判決意旨參照）。
二、本件被告李金霖、陳釗美、申菁菁因遂行上揭三人以上共同
　　詐欺取財犯行，被告李金霖、陳釗美自被害人温鈞樺處取得
　　937,228元（詳如附表所示)，而被告申菁菁則自被害人温鈞
    樺處取得80,000元，其性質固分別屬於被告李金霖、陳釗美
    、申菁菁之犯罪所得，惟未扣案，而沒收或追徵新制，關於
    剝奪行為人不法利得者，係為避免犯罪成為一種值得投資之
    「事業」，防止無端因犯罪保有利益而形成犯罪之誘因，以
    達成犯罪預防之目的。其措施本身，並非對於行為人行為、
    結果非難，或予以應報、制裁之法律評價，而係透過規範達
    成前開目的，附帶達成調整行為人與被害人間財產變動秩序
    效果，形成類似（準）不當得利之衡平措施。而此一制度目
    的，並非由國家強制介入個人間私法之權益紛爭，否則關於
    私法間之私法自治、交易安全、誠實信用等原理原則及民事
    程序法之權利行使、當事人原則及相關程序，將全為刑事法
    相關措施取代，要非前揭沒收、追徵制度之修正目的。
　　經查，被告李金霖、陳釗美、申菁菁業與被害人温鈞樺家屬
　　成立和解，並依約連帶給付被害人温鈞樺家屬1,025,058元
    ，有上開和解書及支票在卷可憑，其等依和解書所賠償之金
    額，核已逾前揭本院所認定之犯罪所得總額（即1,017,228
    元），是認被告李金霖、陳釗美、申菁菁尚無保有犯罪所得
    或因犯罪而坐享犯罪所得之情，若再予宣告沒收，則有過苛
    之虞，爰依刑法第38條之2 第2 項之規定，就被告李金霖、
    陳釗美、申菁菁上開犯罪所得，均不予宣告沒收或追徵。
乙、無罪部分（即被告李金霖、陳釗美、申菁菁被訴詐欺江柔儀
　　部分）：
壹、公訴意旨略以：被告李金霖及陳釗美於105年10月間，於臺
    北市中正區公館水花園有機市集販賣「淨水琉璃」農場之商
    品，因而結識被害人江柔儀，復於106年1月20日，被害人江
    柔儀前往宜蘭縣礁溪鄉參加被告李金霖舉辦之「養胎說明會
    」，由被告申菁菁及陳釗美擔任講者，介紹以蓮花照顧女性
    生殖系統等相關案例，因被害人江柔儀當日得知前夫詹其昌
    罹癌，被害人江柔儀因而於現場落淚，被告李金霖與申菁菁
    得知後，由被告申菁菁約被害人江柔儀數日後前往「菁菁美
    容精品」工作室，被告申菁菁以身體療程及搭配睡蓮原精可
    以治療癌細胞為由，遊說被害人江柔儀替詹其昌購買睡蓮原
    精及參與身體療程，被害人江柔儀雖因價格太高而未參與全
    套療程，但仍陷於錯誤，在臺北市內湖區三軍總醫院病房，
    以15萬元之代價，向被告李金霖購買睡蓮原精5罐。詹其昌
    復於106年4月23日過世，因認被告李金霖、陳釗美、申菁菁
    均涉犯刑法第339 條之4 第1 項第2款之三人以上共同犯詐
    欺取財罪嫌等語（下稱系爭加重詐欺取財犯行）。
貳、按犯罪事實應依證據認定之，無證據不得認定犯罪事實；無
    證據能力、未經合法調查之證據，不得作為判斷之依據；不
    能證明被告犯罪或其行為不罰者，應諭知無罪之判決，刑事
    訴訟法第154 條第2 項、第155 條第2 項、第301 條第1 項
    分別定有明文。次按認定不利於被告之事實，須依積極證據
    ，苟積極證據不足為不利於被告事實之認定時，即應為有利
    被告之認定，更不必有何有利之證據。又事實之認定，應憑
    證據，如未能發現相當證據，或證據不足以證明，自不能以
    推測或擬制之方法，為裁判基礎；認定犯罪事實，所憑之證
    據，雖不以直接證據為限，間接證據亦包括在內，然無論直
    接或間接證據，其為訴訟上之證明，須於通常一般之人均不
    致於有所懷疑，而得確信其為真實之程度者，始得據之為有
    罪之認定，倘其證明尚未達到此一程度，而有合理性懷疑之
    存在時，即無從為有罪之認定（最高法院30年上字第816 號
    、40年台上字第86號、76年台上字第4986號判例意旨可資參
    照）。況刑事訴訟法第161 條第1 項亦明定：檢察官就被告
    犯罪事實，應負舉證責任，並指出證明之方法。是檢察官對
    於起訴之犯罪事實，應負提出證據及說服之實質舉證責任，
    倘其所提出之證據，不足為被告有罪之積極證明，或其指出
    證明之方法，無從說服法院以形成被告有罪之心證，基於無
    罪推定之原則，自應為被告無罪判決之諭知（最高法院92年
    台上字第128 號判例亦同此意旨）。
參、公訴意旨認被告李金霖、陳釗美、申菁菁涉有系爭加重詐欺
    取財犯行，無非係以證人即被害人江柔儀於警詢及偵查中之
    證述為主要論據。
肆、訊據被告李金霖、陳釗美、申菁菁均堅決否認有何系爭加重
    詐欺取財犯行，而被告3人及其等之辯護人分別執以下列情
    詞置辯：
一、被告李金霖辯稱：江柔儀本身是芳療師，原本就有在跟伊買
    睡蓮原精，她自己用在她先生身上，她先生有離開危險期，
    後來她在三軍總醫院的病房，以訂價15萬元的8折，跟伊訂5
    罐睡蓮原精等語，而被告李金霖之辯護人復執以被告李金霖
    銷售「淨水琉璃」的睡蓮原精商品予江柔儀始終並無所謂施
    用詐術之行為，更無詐欺故意或基於不法取財之意圖，而江
    柔儀並非被害人，其於偵查甚至原審審理期間均稱未受到被
    告李金霖詐騙，被告李金霖從未向其表示蓮花產品對癌證據
    有療效，未推薦江柔儀購買睡蓮原精治療癌症，且江柔儀並
    不提出詐欺告訴，檢察官起訴和上訴均違反事實，且違反證
    據法則，顯無理由等詞為被告李金霖辯護。
二、被告陳釗美辯稱：於106年1月20日當天，江柔儀並沒有跟伊
    說其先生罹癌一事，而伊係本案案發後，才得知江柔儀有去
    被告申菁菁工作室，伊知道江柔儀有跟伊先生買蓮花產品，
    但伊不知道有買原精，也不知道數量等語，而被告陳釗美之
    辯護人復執以被告陳釗美雖曾於106年1月20日之養胎說明會
    分享自己的養胎經驗，但當天並無任何人提及淨水琉璃，縱
    江柔儀於當天提及其配偶罹患癌症，被告李金霖與被告陳釗
    美均未以治療癌症為由向其推銷產品，且江柔儀已證稱在說
    明會現場並沒有跟被告陳釗美有任何交談，說明會上被告陳
    釗美分享內容也跟癌症無關，嗣後江柔儀與被告申菁菁另外
    見面購買產品過程，被告陳釗美均未參與等詞為被告陳釗美
    辯護。
三、被告申菁菁辯稱：伊是建議江柔儀要用好的食物調理身體，
    但伊沒有說要怎麼治療癌症或疾病，伊不知道江柔儀以15萬
    元跟被告李金霖購買睡蓮原精5罐等語，而被告申菁菁之辯
    護人復執以江柔儀在認識被告申菁菁之前就已經有在使用原
    精，被告申菁菁雖曾分享他人使用原精的案例，但江柔儀一
    再陳述其是基於自身使用經驗而購買原精，不僅顯無證據證
    明被告申菁菁主觀上有不法所有之意圖，亦不能證明被告申
    菁菁有施用詐術之故意，況被告申菁菁從未有販售原精之事
    實，事後也未收取任何費用，自無以身犯險之理等詞為被告
    申菁菁辯護。
伍、關於證據能力之說明：刑事訴訟法第308 條規定：「判決書
    應分別記載其裁判之主文與理由；有罪之判決並應記載犯罪
    事實，且得與理由合併記載。」，同法第310 條第1 款規定
    ：「有罪之判決書，應於理由內分別情形記載左列事項：一
    、認定犯罪事實所憑之證據及其認定之理由。」，及同法第
    154 條第2 項規定：「犯罪事實應依證據認定之，無證據不
    得認定犯罪事實。」揆諸上開規定，刑事判決書應記載主文
    與理由，於有罪判決書方須記載犯罪事實，並於理由內記載
    認定犯罪事實所憑之證據及其認定之理由。所謂認定犯罪事
    實所憑之「證據」，即為該法第154 條第2 項規定之「應依
    證據認定之」之「證據」。職故，有罪判決書理由內所記載
    認定事實所憑之證據，即為經嚴格證明之證據，另外涉及僅
    須自由證明事項，即不限定有無證據能力之證據，及彈劾證
    人信用性可不具證據能力之彈劾證據。在無罪判決書內，因
    檢察官起訴之事實，法院審理結果，認為被告之犯罪不能證
    明，而為無罪之諭知，則被告並無檢察官所起訴之犯罪事實
    存在，既無刑事訴訟法第154 條第2 項所規定「應依證據認
    定之」事實存在。因此，判決書僅須記載主文及理由，而理
    由內記載事項，為法院形成主文所由生之心證，其論斷僅要
    求與卷內所存在之證據資料相符，或其論斷與論理法則無違
    ，通常均以卷內證據資料彈劾其他證據之不具信用性，無法
    證明檢察官起訴之事實存在，所使用之證據並不以具有證據
    能力之證據為限，是以本件被告李金霖、陳釗美、申菁菁
　　就系爭加重詐欺取財犯行部分，既經本院認定均應受無罪之
    諭知，本判決即不再論述此部分所援引有關證據之證據能力
    ，合先敘明。
陸、經查：
一、被告李金霖及陳釗美於105年間，在臺北市中正區公館水花
    園有機市集販賣「淨水琉璃」農場之商品，因而結識江柔儀
    ，復於106年1月20日，江柔儀前往宜蘭縣礁溪鄉參加被告李
    金霖舉辦之「養胎說明會」，由被告申菁菁及陳釗美擔任講
    者，介紹以蓮花照顧女性生殖系統等相關案例，江柔儀當日
    得知其前夫詹其昌罹癌，嗣江柔儀有前往被告申菁菁所開設
    之「菁菁美容精品」工作室，而江柔儀並在臺北市內湖區三
    軍總醫院病房，以15萬元之代價，向被告李金霖購買睡蓮原
    精5罐等情，業據被告李金霖、陳釗美、申菁菁於本院審理
    時坦白承認（見本院卷三第187至188頁），並核與證人即被
    害人江柔儀於檢察官訊問、原審審理時所具結證述之情節一
    致（見106年度偵字第2240號卷二第101至106頁；原審卷三
    第31至39頁），是此部分事實，堪以認定。
二、公訴意旨固憑證人江柔儀於警詢及偵查中之證述，以證明證
    人江柔儀因其前夫詹其昌罹患食道癌，經被告李金霖、陳釗
    美、申菁菁介紹後，向被告李金霖購買睡蓮原精5罐之事實
    ，惟以：
（一）證人江柔儀於警詢時係證稱：伊一直是水花園市集的常客
      ，然後在去（105）年8至9月間，在市集上看到李金霖有
      在該處擺設攤位，有販售相關蓮花系列產品，因為伊本身
      也對蓮花產品有興趣，所以因而認識他及陳釗美。伊有向
      李金霖購買過蓮花系列產品，大概在去（105）年8月份開
      始購買蓮花系列產品，一開始伊只有買睡蓮花茶，過了1
      、2個月後，開始有向他購買保養品的部分，睡蓮原精是
      伊在今年（106）1月份伊才有向李金霖購買，伊覺得該產
      品不錯，所以伊自己使用過後才有給伊先生使用，這個原
      精也可以塗抹在皮膚上。當時李金霖先告訴伊蓮花的生態
      ，並在105年的10月或11月間，有帶伊去淨水琉璃農場參
      加花田之旅，當時是由李金霖帶伊一人參觀，睡蓮原精他
      告訴伊是用超臨界萃取機萃取而出的，是用非常大量的蓮
      花去製成的，在伊先生罹患食道癌之前伊就有使用過該產
      品，伊自己覺得該產品不錯，所以也有給伊先生使用，伊
      除了自己食用外，也會給伊先生敷用在食道到胸口間、頭
      頂、腳底板等部位，讓伊先生能夠吸收原精，達到補足精
      神、元氣的效果。伊購買蓮花系列產品都是用現金交易，
      後來睡蓮原精單價較高，有一次因為伊向李金霖購買5瓶1
      5萬元，所以用匯款的方式等語（見106年度偵字第2240號
      卷一第148至151頁）。
（二）證人江柔儀於檢察官訊問時係具結證稱：伊認識李金霖、
      陳釗美、申菁菁，陳釗美是李金霖的太太，伊會去逛公館
      水花園的有機市集，李金霖、陳釗美有在該處擺攤，伊常
      去那邊買菜，有逛到他們的攤位，這樣認識的。他們的攤
      位上有擺設花茶、保養品等產品，伊有買過睡蓮原精、阿
      淨水、活力素跟胚胎素，保養品只有洗臉乳沒有買過，其
      他都買過。李金霖說睡蓮原精是非常多的蓮花萃取出來的
      ，因為伊有買花茶，但因為太貴了，所以伊一直沒有買，
      直到伊先生今年（106）初罹患食道癌末期，伊才買原精
      給伊先生食用，伊自己也有用，伊先生已經過世了。至於
      李金霖有無告訴伊睡蓮原精的功效，伊現在不太記得，他
      有說是怎麼提煉。伊本身是芳療師，因為李金霖有跟伊說
      提煉的過程跟方法，所以伊才會買，且伊本身對於化學的
      東西很敏感。伊除了給伊先生食用外，還有用原精幫他擦
      身體，伊覺得他只是精神會好一點，但對於疾病治療是沒
      有什麼幫助，伊也不知道是否已經到末期了，才沒有什麼
      效果。伊約去年10月或11月，有曾經到宜蘭參觀過淨水琉
      璃農場，當時是跟李金霖報名的。伊是在有機市集上遇到
      陳釗美，她通常都跟伊聊天，產品介紹多半是李金霖，李
      金霖在拿睡蓮原精到内湖三總醫院時，陳釗美沒有一同前
      往。伊會願意購買睡蓮原精的原因，是伊先買一瓶來用，
      感覺伊先生的狀況看起來不錯，就是比較可以喝，比較有
      精神，所以伊才願意再繼續購買，伊先生也有跟阿淨水搭
      配使用，活力素跟胚胎素伊也有泡水讓伊先生食用。伊先
      生過世前還有用蓮花相關產品，這些產品你是何時購買，
      是今年1月前買的，最後一次跟李金霖購買產品是今年1月
      在内湖三總，李金霖拿5罐原精及一些阿淨水來。伊認識
      申菁菁是有一次李金霖在礁溪舉辦養胎說明會之類的，就
      是用蓮花照顧女性生殖系統，創造一個比較好的子宮環境
      可以養育小孩，當天是申菁菁在對伊等上課，李金霖只是
      負責找人來，當天伊先生照内視鏡，醫生告訴伊可能是惡
      性腫瘤，所以當天伊哭得很傷心，也是在那天伊告訴李金
      霖伊先生可能得癌症，當天好像是106年1月20日左右。而
      伊有去過申菁菁的工作室，在養胎說明會時，伊一直哭，
      他們問伊為何哭，伊就告訴李金霖跟申菁菁伊先生得了癌
      症，申菁菁有來關心伊，跟伊說癌症的話要如何使用蓮花
      相關產品，並說當天的主題不是這個，所以就跟伊另外約
      時間去她的工作室，過了幾天伊就開車到申菁菁位於頭城
      的工作室，在工作室内，申菁菁告訴伊癌症怎麼形成的，
      說癌細胞是一種缺氧的狀態，她說她有一個療程從身體工
      作搭配吃蓮花產品，可以幫助到伊先生改善，但要進入療
      程才知道之後需要多久，一開始需要一周到十天，一天最
      少要使用一罐原精，還要搭配其他的蓮花產品。當時覺得
      價錢太高，且不知道做了之後到底有沒有效，伊是跟申菁
      菁說伊回去跟伊先生討論，而伊先生說末期了等語（見10
      6年度偵字第2240號卷二第101至106頁）。
（三）證人江柔儀於原審審理時具結證稱：伊於105年8月，在臺
      北公館有機市集攤位上認識被告李金霖，剛開始只買蓮花
      茶，9月參加蓮花精油DIY，10月參加蓮花農場之旅，因飲
      用了蓮花茶之後很喜歡，後來陸陸續續買了保養品。之前
      李金霖介紹蓮花原精時，伊覺得太貴沒買，在105年底106
      年初，伊先生身體不太好，想說之前用蓮花產品很滿意，
      就想蓮花原精用很多蓮花做成，應該不錯才買1瓶來試試
      。伊先生是在106年1月20日去醫院檢查時，大概知道罹癌
      ，23日醫院正式報告確診。買蓮花原精是在1月20日之前
      ，1月20日在養胎說明會認識申菁菁，當天她提及另一乳
      癌患者及蓮花怎麼幫助癌症病人，伊乃於24日即有帶先生
      去找申菁菁，詢問針對伊先生癌症如何使用產品，但之後
      沒有做菁菁的蓮花療程。直至2月24日先生燒炭自殺，在
      急診室急救時，伊以身上1瓶蓮花原精幫先生塗抹，覺得
      好像不錯，是依伊先生的狀況，然後自己判定，方打電話
      給李金霖訂購原精，李金霖當天先給1瓶，隔天才送來訂
      購的另5瓶原精及10瓶阿淨水等語（見原審卷三第31頁反
      面至第38頁）。
（四）觀諸證人江柔儀前揭證述情節，可知係因證人江柔儀先購
      買1罐睡蓮原精，供自己使用及給伊先生使用後，本於其
      自身使用經驗及其為芳療師之專業判斷，始決定復以15萬
      元之代價，向被告李金霖購買睡蓮原精5罐，而未見被告3
      人有為任何遊說或佯稱療效之行為，致影響證人江柔儀所
      為購買與否決定之情。至被告申菁菁固曾以身體療程及搭
      配睡蓮原精可以治療癌細胞為由，遊說證人江柔儀替詹其
      昌購買療程，然依證人江柔儀所證，被告申菁菁此部分行
      為尚與其是否向被告李金霖購買睡蓮原精5罐之決定並無
      關聯性，且證人江柔儀經與其配偶討論後，認為價格過高
      ，亦無法確認是否具有一定之療效而未同意購買被告申菁
      菁建議之療程，則衡與一般買賣交易情形難認有間。稽此
      ，本案並未見被告李金霖、陳釗美、申菁菁有對被害人江
      柔儀施以任何詐術之情，亦無從認定被告3人具有為自己
      不法所有之意圖，自不得僅以證人江柔儀於警詢及偵查中
      之指述，即遽認被告李金霖、陳釗美、申菁菁有公訴意旨
      所指之系爭加重詐欺取財犯行。
三、綜上所述，檢察官所舉事證，尚無從說服本院形成被告李金
    霖、陳釗美、申菁菁涉犯系爭加重詐欺取財犯行之心證，復
    無其他積極事證足以證明被告3人有檢察官所指系爭加重詐
    欺取財犯行，揆諸前開法條規定及判例意旨，自應就被告李
    金霖、陳釗美、申菁菁被訴系爭加重詐欺取財犯行部分，均
    為無罪之諭知。
柒、駁回上訴之理由：
一、原審以依證人江柔儀之證述，其非因先生癌症而購買蓮花原
    精及阿淨水，亦非因被告3人中任1人之遊說或佯稱而為購買
    ，完全是自行判斷購買使用，則被告並無對其施用任何詐術
    ，其亦未有受詐陷於錯誤而購買原精之情，是此部分並無何
    詐欺可言，起訴書認被告3人另涉詐欺，顯無所據，事證不
    足，此部分應為被告3人無罪之諭知，已詳敘其取捨證據及
    得心證之理由，亦有卷存證據資料可資覆按，經核洵無違誤
    。
二、檢察官上訴意旨略以：依前揭證人江柔儀於檢察官訊問時所
    具結證述之情節，可知證人江柔儀會向被吿李金霖購買蓮花
    原精，確係因其夫確認罹患食道癌後，經被吿李金霖、申菁
    菁2人之遊說始同意購買，衡諸證人江柔儀所購買之蓮花原
    精及阿淨水售價非低，若非因其夫罹患癌症，且被吿3人接
    續向證人江柔儀遊說偽稱蓮花產品對於其夫之癌症具有療效
    ，證人江柔儀實無可能在知悉其夫罹癌之前，即花費大筆金
    額向被吿李金霖購買蓮花原精供己使用，顯見證人江柔儀於
    原審審理中之證言應係事後迴護被吿3人之詞，不足以採信
    ，應以偵查中所言較接近真實，原審判決理由並未提及證人
    江柔儀於偵查中之證述內容，亦未具體說明為何證人江柔儀
    偵查中之證言不足以採信，則原審判決理由就此部分似有未
    洽之處。證人江柔儀既因誤信被吿3人就蓮花產品所偽稱之
    療效，而花錢向被吿李金霖、陳釗美2人購買毫無療效之蓮
    花產品供其夫使用，被吿3人所為與刑法詐欺罪之構成要件
    自屬相符，應予以論處罪刑，始為適當。是原審之認事用法
    尚有未洽之處，爰依法提起上訴，請撤銷原判決，另為適當
    之判決等語。
三、惟以：
（一）按證據之取捨與證據之證明力如何，均屬事實審法院得自
      由裁量、判斷之職權，茍其此項裁量、判斷，並不悖乎通
      常一般人日常生活經驗之定則或論理法則，又於判決內論
      敘其何以作此判斷之心證理由者，即不得任意指摘其為違
      法。茲原判決已詳敘就卷內證據調查之結果，而為綜合判
      斷、取捨，認檢察官所提前揭各項證據不足採為證明被告
      李金霖、陳釗美、申菁菁有其所指之系爭加重詐欺取財犯
      行，其得心證的理由已說明甚詳，且所為論斷從形式上觀
      察，亦難認有違背經驗法則、論理法則，或有其他違背法
      令之情形，自不容任意指為違法。
（二）況按刑法第339 條第1 項詐欺罪之成立，須行為人主觀上
      出自為自己或第三人不法所有之意圖，及客觀上施用詐術
      使人將本人或第三人之物交付為其構成要件。而所謂以詐
      術使人交付財物，必須被詐欺人因其詐術而陷於錯誤，若
      其所用方法，不能認為詐術，亦不致使人陷於錯誤即與該
      罪之要件有間。又依積極證據足可證明行為人主觀上確有
      不法所有之意圖時，固得論以刑法第339 條之詐欺罪相繩
      ，惟行為人施詐時之意圖尚有存疑，且依調查證據之結果
      ，復不足以認定行為人自始具有上述主觀犯罪構成要件，
      即不得遽以該罪論擬。至於民事債務當事人間未依債務本
      旨履行給付之情形，若非出於自始無意給付之詐欺行徑時
      ，自不該當刑法第339 第1 項詐欺罪之構成要件。而刑事
      被告依法不負自證無罪之義務，故別無積極證據之情形下
      ，自難以被告單純債務不履行狀態，推定被告自始即有不
      法所有之意圖而施行詐術。再以刑法上詐欺罪之立法意旨
      ，係以禁止於經濟行為中使用不當之方法得利為規範目的
      ，然經濟行為亦因其行為本質及類型，而於交易領域中有
      其特有之行為特性，法律原則上固應保障交易主觀上之秩
      序，惟於具體案例中，亦應顧及行為人於交易之初交易雙
      方為交易行為時，是否有具體情事，足認其違背正當之經
      濟秩序，而應予以制裁，否則，經濟行為本身原寓有不同
      程度之不確定性或交易風險，交易雙方本應自行估量其主
      、客觀情事及搜集相關資訊，以作為其判斷之參考。以借
      貸或民間金錢借貸互助會為例，交易之當事人本應自行考
      量對方之資格、能力、信用，及交易內容之投資報酬率、
      資金風險等等因素，除具上開違反詐欺罪之具體情事外，
      非謂當事人之一方有無法依約履行之情形，即應成立詐欺
      罪，否則刑事詐欺責任與民事債務不履行責任將失其分際
      。而本案證人江柔儀係本於其自身使用經驗及其為芳療師
      之專業判斷後，始決定以15萬元之代價，向被告李金霖購
      買睡蓮原精5罐，則縱被告申菁菁曾以身體療程及搭配睡
      蓮原精可以治療癌細胞為由，遊說證人江柔儀替詹其昌購
      買療程，然被告申菁菁此部分行為尚與其是否向被告李金
      霖購買睡蓮原精5罐之決定並無關聯性，被告3人既未有何
      對證人江柔儀施以詐術之積極行為，且無從認定被告3人
      具有為自己不法所有之意圖，是無足遽認被告3人所為即
      與三人以上共同詐欺取財罪之構成要件相合等節，業經本
      院依據卷內相關事證認定詳如前述，原審同此認定，亦詳
      述所依憑事證及理由。是上訴意旨復以前揭情節，置原判
      決所為明白論斷於不顧，仍持陳詞再事爭執，並作為推論
      被告3人有三人以上共同詐欺取財之相關事證，要難認可
      採，亦不得逕執為不利被告3人之認定。
四、從而，本件檢察官就系爭加重詐欺取財犯行部分提起上訴，
    仍執前開情詞為爭執，並對於原審取捨證據及判斷其證明力
    職權之適法行使，仍持己見為不同之評價，而指摘原判決不
    當，並未進一步提出積極證據以實其說，自難認有理由，應
    予以駁回。　　　
據上論斷，應依刑事訴訟法第368 條、第369 條第1 項前段、第
364 條、第299 條第1 項前段，刑法第28條、第339 條之4 第1 
項第2 款、第74條第1項第1款、第38條之2第2項，刑法施行法第
1 條之1 第1 項，判決如主文。
本案經檢察官李頲翰提起公訴，檢察官郭欣怡提起上訴，檢察官
楊淑芬到庭執行職務。
中　　華　　民　　國　　109 　年　　4 　　月　　7 　　日
                  刑事第十九庭審判長法  官  曾淑華
                                    法  官  陳文貴
                                    法  官  王美玲
以上正本證明與原本無異。
如不服本判決，應於收受送達後20日向本院提出上訴書狀，惟檢
察官對於無罪部分須受刑事妥速審判法第9條限制。其未敘述上
訴之理由者，並得於提起上訴後20日內向本院補提理由書(均須
按他造當事人之人數附繕本)「切勿逕送上級法院」。
無罪部分，被告李金霖、陳釗美、申菁菁不得上訴。
刑事妥速審判法第9條：
除前條情形外，第二審法院維持第一審所為無罪判決，提起上訴
之理由，以下列事項為限：
一、判決所適用之法令牴觸憲法。
二、判決違背司法院解釋。
三、判決違背判例。
刑事訴訟法第 377 條至第 379 條、第 393 條第 1 款之規定，
於前項案件之審理，不適用之。
                                    書記官  李逸翔
中　　華　　民　　國　　109 　年　　4 　　月　　7 　　日
附錄：本案論罪科刑法條全文
刑法第339條之4
犯第 339 條詐欺罪而有下列情形之一者，處 1 年以上 7 年以
下有期徒刑，得併科 1 百萬元以下罰金：
一、冒用政府機關或公務員名義犯之。
二、三人以上共同犯之。
三、以廣播電視、電子通訊、網際網路或其他媒體等傳播工具，
    對公眾散布而犯之。
前項之未遂犯罰之。